---
output:
  html_document:
    css: D:/analysis/R/tistory/plotly/style.css
---

```{r setup, include=FALSE}
knitr::opts_chunk$set(echo = TRUE, message = FALSE, warning = FALSE, fig.width = 6.5, dpi = 130)
library(showtext)
showtext_auto()
library(tidyverse)
library(readxl)
library(patchwork)
library(plotly)
```

```{r include = FALSE, message = FALSE, warning = FALSE}
## 데이터 전처리를 위한 패키지 설치 및 로딩
if(!require(readr)) {
  install.packages('readr')
  library(readr)
}

if(!require(lubridate)) {
  install.packages('lubridate')
  library(lubridate)
}

if(!require(tidyverse)) {
  install.packages('tidyverse')
  library(tidyverse)
}

                      
## covid19 데이터 로딩(온라인에서 바로 로딩할 경우)
df_covid19 <- read_csv(file = "https://covid.ourworldindata.org/data/owid-covid-data.csv",
                            col_types = cols(Date = col_date(format = "%Y-%m-%d")
                                             )
                            )
## 2. 전체 데이터셋 중 최근 100일간의 데이터를 필터링한 df_covid19_100 생성
df_covid19_100 <- df_covid19 |> 
  ## 한국 데이터와 각 대륙별 데이터만을 필터링
  filter(iso_code %in% c('KOR', 'OWID_ASI', 'OWID_EUR', 'OWID_OCE', 'OWID_NAM', 'OWID_SAM', 'OWID_AFR')) |>
  ## 읽은 데이터의 마지막 데이터에서 100일전 데이터까지 필터링
  filter(date >= max(date) - 100) |>
  ## 국가명을 한글로 변환
  mutate(location = case_when(
    location == 'South Korea' ~ '한국', 
    location == 'Asia' ~ '아시아', 
    location == 'Europe' ~ '유럽', 
    location == 'Oceania' ~ '오세아니아', 
    location == 'North America' ~ '북미', 
    location == 'South America' ~ '남미', 
    location == 'Africa' ~ '아프리카')) |>
  ## 국가 이름의 순서를 설정 
  mutate(location = fct_relevel(location, '한국', '아시아', '유럽', '북미', '남미', '아프리카', '오세아니아')) |>
  ## 날짜로 정렬
  arrange(date)


## 3. df_covid19_100을 한국과 각 대륙별열로 배치한 넓은 형태의 데이터프레임으로 변환
df_covid19_100_wide <- df_covid19_100 |>
  ## 날짜, 국가명, 확진자와, 백신접종완료자 데이터만 선택
  select(date, location, new_cases, people_fully_vaccinated_per_hundred) |>
  ## 열 이름을 적절히 변경
  rename('date' = 'date', '확진자' = 'new_cases', '백신접종완료자' = 'people_fully_vaccinated_per_hundred') |>
  ## 넓은 형태의 데이터로 변환
  pivot_wider(id_cols = date, names_from = location, 
              values_from = c('확진자', '백신접종완료자')) |>
  ## 날짜로 정렬
  arrange(date)

## 4. covid19 데이터를 국가별로 요약한 df_covid19_stat 생성
df_covid19_stat <- df_covid19 |> 
  group_by(iso_code, continent, location) |>
  summarise(인구수 = max(population, na.rm = T), 
            인당GDP = max(gdp_per_capita, na.rm = T),
            전체확진자수 = sum(new_cases, na.rm = T),
            전체사망자수 = sum(new_deaths, na.rm = T), 
            십만명당중환자실 = last(icu_patients_per_million),
            재생산지수 = last(reproduction_rate),
            봉쇄지수 = max(stringency_index), 
            전체검사자수 = max(total_tests, na.rm = T), 
            신규검사자수 = sum(new_tests, na.rm = T),
            전체백신접종자수 = max(total_vaccinations, na.rm = T),
            백신접종자완료자수 = max(people_fully_vaccinated, na.rm = T),
            부스터접종자수 = max(total_boosters, na.rm = T),
            인구백명당백신접종완료률 = max(people_fully_vaccinated_per_hundred, na.rm = T),
            인구백명당부스터접종자수 = max(total_boosters_per_hundred, na.rm = T)
            ) |> 
    ungroup() |>
    mutate(십만명당사망자수 = round(전체사망자수 / 인구수 *100000, 5),
           백신접종완료률 = 백신접종자완료자수 / 인구수)

## 여백 설정을 위한 리스트 설정
margins <- list(t = 50, b = 25, l = 25, r = 25)

  library(readxl)

df_취업률 <- read_excel('D:/analysis/R/tistory/plotly/2020년 학과별 고등교육기관 취업통계.xlsx', 
                     ## '학과별' 시트의 데이터를 불러오는데,
                     sheet = '학과별',
                     ## 앞의 13행을 제외하고
                     skip = 13, 
                     ## 첫번째 행은 열 이름으로 설정
                     col_names = TRUE, 
                     ## 열의 타입을 설정, 처음 9개는 문자형으로 다음 79개는 수치형으로 설정
                     col_types = c(rep('text', 9), rep('numeric', 79)))

## df_취업률에서 첫번째부터 9번째까지의 열과 '계'로 끝나는 열을 선택하여 다시 df_취업률에 저장
df_취업률 <- df_취업률 |> 
  select(1:9, ends_with('계'), '입대자')
names(df_취업률)[10:12] <- c('졸업자수', '취업률', '취업자수')

## 랜덤 샘플을 위한 시드 설정
set.seed(123)

## df_취업률에서 졸업자가 500명 이하인 학과 2000개 샘플링
df_취업률_2000 <- df_취업률 |> 
  filter(졸업자수 < 500) |> 
  sample_n(2000)

## 열 이름을 적절히 설정
names(df_취업률_2000)[10:12] <- c('졸업자수', '취업률', '취업자수')

theme_set(theme(text = element_text(size = 25))) 

```

사용데이터 : <https://2stndard.tistory.com/68>

## geom_vline(), geom_hline()

`geom_vline()`과 `geom_hline()`은 수직선과 수평선으로 표현되는 레이어를 생성한다. `geom_segment()`과 유사하지만 `xintercept`나 `yintercept`의 하나의 매개변수만으로 수직선, 수평선을 생성할 수 있는 특징이 있으며, 주로 기준선을 설정할 때 사용한다.

`geom_vline()`과 `geom_hline()`에서 사용하는 미적 요소는 x, y, xend, yend, alpha, color, group, fill, linetype, size 등 이다.

::: {.comment}
geom_vline(mapping = NULL, data = NULL, ..., xintercept, na.rm = FALSE, show.legend = NA)

geom_hline(mapping = NULL, data = NULL, ..., yintercept, na.rm = FALSE, show.legend = NA)
  - mapping : aes()를 사용하여 매핑할 미적 요소, 생략되면 ggplot()에 정의된 미적매핑 사용
  - data : 시각화를 위해 사용될 데이터, 생략되면 ggplot()에 정의된 데이터 사용
  - ... : 미적 요소의 설정
  - xintercept : 수직선을 그릴때 사용하는 X 절편값
  - yintercept : 수평선을 그릴때 사용하는 Y 절편값
  - na.rm : NA 값을 생략할 것인지를 설정하는 논리값

:::

`geom_vline()`과 `geom_hline()`의 사용법을 살펴보기 위해 다음과 같은 산점도를 그려보자.

```{r}
df_취업률_2000 |> 
  ggplot() +
  geom_point(aes(x = 졸업자수, y = 취업자수))
```

이제 이 산점도에 X, Y축 값들의 평균에 가로선과 세로선을 표새해보도록 하겠다. 

먼저 X축과 Y축 값들에 대한 평균값을 다음과 같이 구한다 .

```{r}
x_mean <- mean(df_취업률_2000$졸업자수)

y_mean <- mean(df_취업률_2000$취업자수)

```


```{r}
df_취업률_2000 |> 
  ggplot() +
  geom_point(aes(x = 졸업자수, y = 취업자수)) + 
  geom_vline(xintercept = x_mean, color = 'red', linetype = 2) +
  geom_hline(yintercept = y_mean, color = 'blue', linetype = 3)

```

#### geom_abline()

`geom_abline()`은 대각선을 그릴때 사용하는 레이어이다. `geom_line()`도 대각선을 그릴수 있지만 `geom_line()`은 두 점을 이어주는 선을 그리는 반면 `geom_abline()`은 일차 방정식 형태의 기울기와 y절편을 사용하여 대각선을 그려준다. 중학교때 배웠다시피 1차 방정식을 통해 직선을 그리기 위해서는 'y = ax + b' 공식에 대입하는데 여기서 a는 기울기를 뜻하고 b는 y절편을 뜻한다. 그래서 `geom_abline()`으로 이름이 붙여졌다. 그렇기 때문에 당연히 기울기가 0이면 수평선이 그려지고 기울기가 무한대 이면 수직선이 그려진다. `geom_abline()`에서 기율기는 `slope`로 y절편은 `intercept`로 설정한다. 

::: {.comment}
geom_abline(mapping = NULL, data = NULL, ..., slope, intercept, na.rm = FALSE, show.legend = NA)\
- mapping : aes()를 사용하여 매핑할 미적 요소, 생략되면 ggplot()에 정의된 미적매핑 사용\
- data : 시각화를 위해 사용될 데이터, 생략되면 ggplot()에 정의된 데이터 사용\
- slope : 선을 그릴 기울기\
- intercept : 선을 그릴 Y 절편\
- na.rm : NA 값을 생략할 것인지를 설정하는 논리값\
- show.legend : 범례를 사용할 것인지를 설정하는 논리값
:::

`geom_abline()`에서 사용하는 미적 요소는 `geom_vline()`, `geom_hline()`과 동일하다.

이번에는 앞서 그렸던 산점도에 선형 회귀분석 결과에 따른 회귀선을 그려보겠다. 

먼저 데이터에 대한 선형회귀 모델을 다음과 같다. 

```{r}
lm_model <- lm(취업자수 ~ 졸업자수, df_취업률_2000)

summary(lm_model)
```

이 선형회귀 모델의 결과를 보면 기울기에 해당하는 '졸업자수'의 회귀계수는 0.546750으로 산출되었고 Y절편 값에 0.291736으로 산출되었다. 이 값들을 다음과 같이 변수에 저장해둔다  

```{r}
a <- lm_model$coefficients[2]

b <- lm_model$coefficients[1]

```

```{r}

df_취업률_2000 |> 
  ggplot() +
  geom_point(aes(x = 졸업자수, y = 취업자수)) + 
  geom_vline(xintercept = x_mean, color = 'red', linetype = 2) +
  geom_hline(yintercept = y_mean, color = 'blue', linetype = 3) + 
  geom_abline(slope = a, intercept = b, color = 'dark green', size = 1, linetype = 1)

```