---
output:
  html_document:
    css: D:/analysis/R/tistory/plotly/style.css
---

```{r setup, include=FALSE}
knitr::opts_chunk$set(echo = TRUE, message = FALSE, warning = FALSE, fig.width = 6.5, dpi = 130)
library(showtext)
showtext_auto()
library(tidyverse)
library(readxl)
library(patchwork)
library(plotly)
```


```{r include = FALSE, message = FALSE, warning = FALSE}
## 데이터 전처리를 위한 패키지 설치 및 로딩
if(!require(readr)) {
  install.packages('readr')
  library(readr)
}

if(!require(lubridate)) {
  install.packages('lubridate')
  library(lubridate)
}

if(!require(tidyverse)) {
  install.packages('tidyverse')
  library(tidyverse)
}

                      
## covid19 데이터 로딩(온라인에서 바로 로딩할 경우)
df_covid19 <- read_csv(file = "https://covid.ourworldindata.org/data/owid-covid-data.csv",
                            col_types = cols(Date = col_date(format = "%Y-%m-%d")
                                             )
                            )
## 2. 전체 데이터셋 중 최근 100일간의 데이터를 필터링한 df_covid19_100 생성
df_covid19_100 <- df_covid19 |> 
  ## 한국 데이터와 각 대륙별 데이터만을 필터링
  filter(iso_code %in% c('KOR', 'OWID_ASI', 'OWID_EUR', 'OWID_OCE', 'OWID_NAM', 'OWID_SAM', 'OWID_AFR')) |>
  ## 읽은 데이터의 마지막 데이터에서 100일전 데이터까지 필터링
  filter(date >= max(date) - 100) |>
  ## 국가명을 한글로 변환
  mutate(location = case_when(
    location == 'South Korea' ~ '한국', 
    location == 'Asia' ~ '아시아', 
    location == 'Europe' ~ '유럽', 
    location == 'Oceania' ~ '오세아니아', 
    location == 'North America' ~ '북미', 
    location == 'South America' ~ '남미', 
    location == 'Africa' ~ '아프리카')) |>
  ## 국가 이름의 순서를 설정 
  mutate(location = fct_relevel(location, '한국', '아시아', '유럽', '북미', '남미', '아프리카', '오세아니아')) |>
  ## 날짜로 정렬
  arrange(date)


## 3. df_covid19_100을 한국과 각 대륙별열로 배치한 넓은 형태의 데이터프레임으로 변환
df_covid19_100_wide <- df_covid19_100 |>
  ## 날짜, 국가명, 확진자와, 백신접종완료자 데이터만 선택
  select(date, location, new_cases, people_fully_vaccinated_per_hundred) |>
  ## 열 이름을 적절히 변경
  rename('date' = 'date', '확진자' = 'new_cases', '백신접종완료자' = 'people_fully_vaccinated_per_hundred') |>
  ## 넓은 형태의 데이터로 변환
  pivot_wider(id_cols = date, names_from = location, 
              values_from = c('확진자', '백신접종완료자')) |>
  ## 날짜로 정렬
  arrange(date)

## 4. covid19 데이터를 국가별로 요약한 df_covid19_stat 생성
df_covid19_stat <- df_covid19 |> 
  group_by(iso_code, continent, location) |>
  summarise(인구수 = max(population, na.rm = T), 
            인당GDP = max(gdp_per_capita, na.rm = T),
            전체확진자수 = sum(new_cases, na.rm = T),
            전체사망자수 = sum(new_deaths, na.rm = T), 
            십만명당중환자실 = last(icu_patients_per_million),
            재생산지수 = last(reproduction_rate),
            봉쇄지수 = max(stringency_index), 
            전체검사자수 = max(total_tests, na.rm = T), 
            신규검사자수 = sum(new_tests, na.rm = T),
            전체백신접종자수 = max(total_vaccinations, na.rm = T),
            백신접종자완료자수 = max(people_fully_vaccinated, na.rm = T),
            부스터접종자수 = max(total_boosters, na.rm = T),
            인구백명당백신접종완료률 = max(people_fully_vaccinated_per_hundred, na.rm = T),
            인구백명당부스터접종자수 = max(total_boosters_per_hundred, na.rm = T)
            ) |> 
    ungroup() |>
    mutate(십만명당사망자수 = round(전체사망자수 / 인구수 *100000, 5),
           백신접종완료률 = 백신접종자완료자수 / 인구수)

## 여백 설정을 위한 리스트 설정
margins <- list(t = 50, b = 25, l = 25, r = 25)

library(readxl)

df_취업률 <- read_excel('D:/analysis/R/tistory/plotly/2020년 학과별 고등교육기관 취업통계.xlsx', 
                     ## '학과별' 시트의 데이터를 불러오는데,
                     sheet = '학과별',
                     ## 앞의 13행을 제외하고
                     skip = 13, 
                     ## 첫번째 행은 열 이름으로 설정
                     col_names = TRUE, 
                     ## 열의 타입을 설정, 처음 9개는 문자형으로 다음 79개는 수치형으로 설정
                     col_types = c(rep('text', 9), rep('numeric', 79)))

## df_취업률에서 첫번째부터 9번째까지의 열과 '계'로 끝나는 열을 선택하여 다시 df_취업률에 저장
df_취업률 <- df_취업률 |> 
  select(1:9, ends_with('계'), '입대자')

## 랜덤 샘플을 위한 시드 설정
set.seed(123)

## df_취업률에서 졸업자가 500명 이하인 학과 2000개 샘플링
df_취업률_2000 <- df_취업률 |> 
  filter(졸업자_계 < 500) |> 
  sample_n(2000)

## 열 이름을 적절히 설정
names(df_취업률_2000)[10:12] <- c('졸업자수', '취업률', '취업자수')

```

사용데이터 : <https://2stndard.tistory.com/68>

## 밀도 분포 플롯

------------------------------------------------------------------------

밀도 분포 플롯는 히스토그램의 또 다른 표현 방법이다. 히스토그램은 막대로 도수분포가 표현되기 때문에 다소 딱딱한 감이 있지만 밀도 분포 플롯은 전체 분포가 곡선으로 표현되어 히스토그램보다 부드럽게 표현된다는 장점이 있다. 또 도수분포에 대한 사례수를 직접적으로 사용하는 것이 아니고 확률 밀도 함수에 따른 확률값을 사용하기 때문에 0부터 1사이의 값으로 표현된다는 것이 히스토그램과의 차이다.

`ggplot2`에서는 밀도 분포 그래프를 그리기 위해 `geom_density()`를 제공한다. `geom_density()`은 연속형 일변수 수치 데이터를 표현하는데 사용되는 기하 요소 함수이다. 일변수 수치 데이터의 분포를 확률분포함수로 계산하여 표현한다. 따라서 X값에 따라 계산된 연속 확률 분포값은 확률이기 때문에 1보다 작은 값들이고, 이 값들이 연결되어 표현된다. `geom_density()`는 연속 확률 분포를 산출하고 시각화한다. 따라서 앞선 두 함수와는 달리 통계 요소의 기본값이 'density'로 설정된다.

```{r}
##  df_취업통계를 ggplot 객체로 생성하고 p_density에 저장
p_density <- df_취업률 |>
  ggplot()

```

```{r}
## p_density객체에 x축을 '취업률'열로 매핑한 geom_density 레이어를 생성
p_density + 
  geom_density(aes(x = 취업률_계))
```

```{r}
## p_density객체에 x축을 '취업률'열로 매핑, 미적 요소 설정한 geom_density 레이어를 생성
p_density + 
  geom_density(aes(x = 취업률_계), color = 'blue', fill = 'skyblue', linetype = 2, size = 1, alpha = 0.5)

```

### 다중 밀도 분포 플롯

다중 밀도 분포 플롯는 변수 변량에 따라 여러개의 밀도 분포 플롯을 그리는 방법을 말한다. 다중 밀도 분포 플롯은 다중화할 변수를 color나 fill에 매핑함으로써 생성할 수 있다.

```{r}
p_density <- df_취업률 |>
  ggplot() + 
  labs(x = '취업률', y = '분포 확률')

p_density_multi1 <- p_density +
  ## X축을 취업률_계, color, fill, linetype을 과정구분으로 매핑하고 미적요소를 설정한 geom_density 레이어 추가
  geom_density(aes(x = 취업률_계, color = 과정구분, fill = 과정구분, linetype = 과정구분), alpha=0.4, position = 'identity') +
  labs(title = '매핑을 사용한 다중 밀도 분포 플롯')

p_density_multi1
```

앞의 다중 밀도 플롯은 color와 fill로 매핑하여 생성하였지만 `facet_wrap()`을 사용하여 각각의 밀도 플롯를 분리할 수도 있다.

```{r}
p_density +
  ## X축을 취업률_계로 매핑하고 미적요소를 설정한 geom_density 레이어 추가
  geom_density(aes(x = 취업률_계), alpha=0.4, position = 'identity') +  
  ## 대계열별로 다중 밀도 플롯 생성
  facet_wrap(~대계열) + 
  labs(title = 'facet을 사용한 다중 밀도 분포 플롯')

```

앞의 두가지 다중 밀도 확률 플롯를 모두 사용하면 다음과 같다.

```{r}
p_density +
  ## X축을 취업률_계, color, fill, linetype을 과정구분으로 매핑하고 미적요소를 설정한 geom_density 레이어 추가
  geom_density(aes(x = 취업률_계, color = 과정구분, fill = 과정구분, linetype = 과정구분), alpha=0.4, position = 'identity') +
  ## 대계열별로 다중 밀도 플롯 생성
  facet_wrap(~대계열) + 
  labs(title = '매핑과 facet을 사용한 다중 밀도 분포 플롯')

```






