---
output:
  html_document:
    css: D:/analysis/R/tistory/plotly/style.css
---

```{r setup, include=FALSE}
knitr::opts_chunk$set(echo = TRUE, message = FALSE, warning = FALSE, fig.width = 6.5, dev = 'svglite')
library(showtext)
showtext_auto()
library(tidyverse)
library(readxl)
library(patchwork)
library(plotly)
```

```{r include = FALSE, message = FALSE, warning = FALSE}
## 데이터 전처리를 위한 패키지 설치 및 로딩
if(!require(readr)) {
  install.packages('readr')
  library(readr)
}

if(!require(lubridate)) {
  install.packages('lubridate')
  library(lubridate)
}

if(!require(tidyverse)) {
  install.packages('tidyverse')
  library(tidyverse)
}

                      
## covid19 데이터 로딩(온라인에서 바로 로딩할 경우)
df_covid19 <- read_csv(file = "https://covid.ourworldindata.org/data/owid-covid-data.csv",
                            col_types = cols(Date = col_date(format = "%Y-%m-%d")
                                             )
                            )
## 2. 전체 데이터셋 중 최근 100일간의 데이터를 필터링한 df_covid19_100 생성
df_covid19_100 <- df_covid19 |> 
  ## 한국 데이터와 각 대륙별 데이터만을 필터링
  filter(iso_code %in% c('KOR', 'OWID_ASI', 'OWID_EUR', 'OWID_OCE', 'OWID_NAM', 'OWID_SAM', 'OWID_AFR')) |>
  ## 읽은 데이터의 마지막 데이터에서 100일전 데이터까지 필터링
  filter(date >= max(date) - 100) |>
  ## 국가명을 한글로 변환
  mutate(location = case_when(
    location == 'South Korea' ~ '한국', 
    location == 'Asia' ~ '아시아', 
    location == 'Europe' ~ '유럽', 
    location == 'Oceania' ~ '오세아니아', 
    location == 'North America' ~ '북미', 
    location == 'South America' ~ '남미', 
    location == 'Africa' ~ '아프리카')) |>
  ## 국가 이름의 순서를 설정 
  mutate(location = fct_relevel(location, '한국', '아시아', '유럽', '북미', '남미', '아프리카', '오세아니아')) |>
  ## 날짜로 정렬
  arrange(date)


## 3. df_covid19_100을 한국과 각 대륙별열로 배치한 넓은 형태의 데이터프레임으로 변환
df_covid19_100_wide <- df_covid19_100 |>
  ## 날짜, 국가명, 확진자와, 백신접종완료자 데이터만 선택
  select(date, location, new_cases, people_fully_vaccinated_per_hundred) |>
  ## 열 이름을 적절히 변경
  rename('date' = 'date', '확진자' = 'new_cases', '백신접종완료자' = 'people_fully_vaccinated_per_hundred') |>
  ## 넓은 형태의 데이터로 변환
  pivot_wider(id_cols = date, names_from = location, 
              values_from = c('확진자', '백신접종완료자')) |>
  ## 날짜로 정렬
  arrange(date)

## 4. covid19 데이터를 국가별로 요약한 df_covid19_stat 생성
df_covid19_stat <- df_covid19 |> 
  group_by(iso_code, continent, location) |>
  summarise(인구수 = max(population, na.rm = T), 
            인당GDP = max(gdp_per_capita, na.rm = T),
            전체확진자수 = sum(new_cases, na.rm = T),
            전체사망자수 = sum(new_deaths, na.rm = T), 
            십만명당중환자실 = last(icu_patients_per_million),
            재생산지수 = last(reproduction_rate),
            봉쇄지수 = max(stringency_index), 
            전체검사자수 = max(total_tests, na.rm = T), 
            신규검사자수 = sum(new_tests, na.rm = T),
            전체백신접종자수 = max(total_vaccinations, na.rm = T),
            백신접종자완료자수 = max(people_fully_vaccinated, na.rm = T),
            부스터접종자수 = max(total_boosters, na.rm = T),
            인구백명당백신접종완료률 = max(people_fully_vaccinated_per_hundred, na.rm = T),
            인구백명당부스터접종자수 = max(total_boosters_per_hundred, na.rm = T)
            ) |> 
    ungroup() |>
    mutate(십만명당사망자수 = round(전체사망자수 / 인구수 *100000, 5),
           백신접종완료률 = 백신접종자완료자수 / 인구수)

## 여백 설정을 위한 리스트 설정
margins <- list(t = 50, b = 25, l = 25, r = 25)

  library(readxl)

df_취업률 <- read_excel('D:/analysis/R/tistory/plotly/2020년 학과별 고등교육기관 취업통계.xlsx', 
                     ## '학과별' 시트의 데이터를 불러오는데,
                     sheet = '학과별',
                     ## 앞의 13행을 제외하고
                     skip = 13, 
                     ## 첫번째 행은 열 이름으로 설정
                     col_names = TRUE, 
                     ## 열의 타입을 설정, 처음 9개는 문자형으로 다음 79개는 수치형으로 설정
                     col_types = c(rep('text', 9), rep('numeric', 79)))

## df_취업률에서 첫번째부터 9번째까지의 열과 '계'로 끝나는 열을 선택하여 다시 df_취업률에 저장
df_취업률 <- df_취업률 |> 
  select(1:9, ends_with('계'), '입대자')

## 랜덤 샘플을 위한 시드 설정
set.seed(123)

## df_취업률에서 졸업자가 500명 이하인 학과 2000개 샘플링
df_취업률_2000 <- df_취업률 |> 
  filter(졸업자_계 < 500) |> 
  sample_n(2000)

## 열 이름을 적절히 설정
names(df_취업률_2000)[10:12] <- c('졸업자수', '취업률', '취업자수')

##theme_set(theme_grey(base_size = 18)) 

```

사용데이터 : <https://2stndard.tistory.com/68>

## 점의 투명도(alpha) 조절

산점도는 x, y 두개의 변수에 따른 데이터의 위치를 점으로 표현한 시각화 방법이다. 산점도를 통해 데이터의 전반적 분포와 X축의 독립변수에 따른 Y축의 종속변수가 어떻게 분포하는지를 한눈에 확인할 수 있고 그 분포 모양에 따라 상관관계와 상관강도를 알아볼 수 있다.

산점도는 `add_markers()`나 `add_trace()`를 사용하여 쉽게 만들 수 있다.

```{r eval=FALSE}
df_취업률 |> 
  plot_ly() |>
  add_trace(type = 'scatter', type = 'markers', x = ~졸업자수, y = ~취업자수) |>
  layout(title = list(text = '기본산점도 - plotly'), 
         xaxis = list(title = '졸업자수'), 
         yaxis = list(title = '취업자수'), 
         margin = margins)

```

산점도를 만들때 주의해야 할 것이 산점도에 너무 많은 점이 한곳에 표현되는 오버플로팅(Over-Ploting)이 일어나지 않도록 해야한다는 점이다. 위의 산점도를 보면 다행이 선형 상관관계가 눈에 보이지만 좌측 하단 구간은 데이터가 집중되다보니 검정색 지역만 눈에 보인다. 그 지역에서도 데이터가 특히 밀집된 지역이 존재하겠지만 데이터가 오버플로팅되어 이러한 데이터의 밀집을 전혀 확인할 수 없다. 이런 오버플로팅을 해결하기 위해 사용하는 방법 중 투명도 조절 방법을 잘 사용하면 효과적으로 오버플로팅을 제거할 수 있다.

`plotly`를 사용하여 점의 투명도 조절를 통한 오버플로팅 제거는 다음과 같다.

```{r eval = FALSE}
df_취업률_2000 |> 
  plot_ly() |>
  add_markers(x = ~졸업자수, y = ~취업자수, alpha = 1) |> 
  layout(title = '산점도(alpha = 1)',
         margin = margins
  )
```

```{r eval = FALSE}
df_취업률_2000 |> 
  plot_ly() |>
  add_markers(x = ~졸업자수, y = ~취업자수, alpha = 0.75) |> 
  layout(title = '산점도(alpha = 0.75)',
         margin = margins
  )
```

```{r eval = FALSE}
df_취업률_2000 |> 
  plot_ly() |>
  add_markers(x = ~졸업자수, y = ~취업자수, alpha = 0.5) |> 
  layout(title = '산점도(alpha = 0.5)',
         margin = margins
  )
```

```{r eval = FALSE}
df_취업률_2000 |> 
  plot_ly() |>
  add_markers(x = ~졸업자수, y = ~취업자수, alpha = 0.25) |> 
  layout(title = '산점도(alpha = 0.25)',
         margin = margins
  )

```


`plotly`에서는 `alpha` 속성과 함께 `opacity`를 사용하여 오버플로팅을 제거할 수 있다. `opacity`는 점들이 겹쳐질 때 겹쳐지는 부분의 투명도를 계속해서 유지하는 투명도 설정이다. 이 속성은 서로 겹치는 부분이 얼마나 겹쳐있는지를 알 수 없기 때문에 분포의 집중도를 알 수 없다는 단점이 있다.

```{r eval = FALSE}
df_취업률_2000 |> 
  plot_ly() |>
  add_markers(x = ~졸업자수, y = ~취업자수, opacity = 1) |> 
  layout(title = '산점도(opacity = 1)',
         xaxis = list(title = '졸업자수'), 
         xaxis = list(title = '취업자수'), 
         margin = margins
  )
```

```{r eval = FALSE}
df_취업률_2000 |> 
  plot_ly() |>
  add_markers(x = ~졸업자수, y = ~취업자수, opacity = 0.75) |> 
  layout(title = '산점도(opacity = 0.75)',
         xaxis = list(title = '졸업자수'), 
         xaxis = list(title = '취업자수'), 
         margin = margins
  )
```

```{r eval = FALSE}
df_취업률_2000 |> 
  plot_ly() |>
  add_markers(x = ~졸업자수, y = ~취업자수, opacity = 0.5) |> 
  layout(title = '산점도(opacity = 0.5)',
         xaxis = list(title = '졸업자수'), 
         xaxis = list(title = '취업자수'), 
         margin = margins
  )
```

```{r eval = FALSE}
df_취업률_2000 |> 
  plot_ly() |>
  add_markers(x = ~졸업자수, y = ~취업자수, opacity = 0.25) |> 
  layout(title = '산점도(opacity = 0.25)',
         xaxis = list(title = '졸업자수'), 
         xaxis = list(title = '취업자수'), 
         margin = margins
  )

```

