---
title: "p값 추출과 p값 표현법"
output: html_document
---

```{r setup, include=FALSE}
knitr::opts_chunk$set(echo = TRUE)
```

## p값이란?

p값(p value)은 가설 검정에서 사용하는 값으로 유의 확률이라고 불리는 값이다. p 값은 귀무가설이 참이라는 가정하에 귀무가설이 발생할 확률이기 때문에 0에서 1사이의 값을 가진다.  보통 0.05를 임계치로 많이 활용하는데 사실 0.05라는 임계치의 과학적 근거는 없다고 알려져 있는데 가끔 0.1을 사용하는 경우도 있다.
0.05라는 수치는 p 값을 처음 제안한, 통계학의 아버지라고 일컬어지는 '로날드 피셔'(Ronald A. Fisher)가 0.05를 처음 사용했기 때문에 지금까지 관행적으로 사용되고 있는 임계치이다. 만약 피셔가 0.1을 사용했다면 지금까지 우리는 0.1을 임계치로 사용하고 있을지도 모른다. 
최근 임계치인 0.05가 너무 크다고하여 0.005를 사용하자는 움직임이 있기는하다. 하지만 아직까는 0.05가 많이 사용되고 있다. 

p값이 0.05보다 작게 나오는 경우에는 귀무가설이 발생될 확률이 0.05보다 작기 때문에 귀무가설을 기각하고 대립가설을 채택한다. 

## p값의 표현

p값을 리포팅 할때는 각 논문지마다 가이드라인이 조금씩 다르다. 

미국 심리학회(American Psychological Association)에서 제안하고 있는 p값의 표기방법은 다음과 같다. (APA Style Checklist
(Updated for APA Style 7th Edition), https://cdn.ymaws.com/www.psichi.org/resource/resmgr/pdfs/APAStyleManuscriptChecklist.pdf)

1. APA에서는 p값이 0.001보다 작은 경우외에는 = 기호를 써서 p값을 정확하게 제시해야함.
2. 모든 F값과 p값은 effect size를 기술해야함
3. 소수점 앞의 0은 생략해야함
4. 0.001보다 작은 경우가 아니라면 반올림된 소수점 두째자리까지 표현되어야 함.

또 p값을 테이블이나 그래프에 표현할 때에는 각주(footnote)의 형태로 별표(*)의 개수로 표현하기도 한다. 

## p값의 산출

그럼 R에서 p값은 어떻게 산출할 수 있는가? p값을 산출하기 위해 간단한 선형회귀 모델을 먼저 만들어보자. 

```{r lm}
library(ggplot2)
model.lm <- lm(price ~ carat, diamonds)
```

### 1. summary() 사용
보통 `summary()`를 사용하여 모델의 세부 정보를 확인하면 모델에서 산출된 p값을 R에서 확인할 수있다. 

```{r lm0}
summary(model.lm)
```

`summary()`의 결과를 보면 회귀 방정식 전체의 유의성에 해당하는 F 검정값은 3.041e+05로 계산되었고 이에 대한 p-value는 2.2e-16보다 작게 계산되었다. 따라서 F 검정값의 p값이 0.05보다 작으니 전체적인 회귀 방정식은 통계적으로 유의미하다고 볼 수 있다. 
또한 회귀 방정식을 구성하는 상수와 계수에 대한 t 검정값은 각각 -172.8과 551.4로 계산되었고 각각의 p값(Pr(>|t|))이 모두 0.05보다 작으니 상수와 계수도 통계적으로 유의미하다고 볼 수 있다. 

### 2. broom::tidy() 사용

broom 패키지에서는 모델의 전체적인 계수와 정보를 제공해주는 `glance()`와 `tidy()`를 제공한다. 

```{r lm1}
broom::glance(model.lm)
(tidy.coef.model.lm <- broom::tidy(model.lm))
```

`summary()`의 결과로 반환되는 객체는 summary class이기 때문에 바로 정보를 사용하는데 불편이 있는데 반해 `tidy()`나 `glance()`의 결과로 반환되는 객체가 데이터프레임처럼 사용이 가능한 tibble객체이기 때문에 바로 활용할 수 있다는 장점이 있다. 

## p값의 추출

앞서 계산된 회귀모델의 y절편(intercept 계수)값과 기울기(carat의 선형 계수)에 대한 p값은 2e-16보다 작은 값이기 때문에 APA 가이드라인에 따라 p<0.001로 표기하면 되는데 R에서 표기해주는 방법과 p값의 리포팅 포맷이 다르기 때문에 표기법을 바꾸어줄 필요가 있다. 바꾸려면 먼저 값을 추출해야 한다. 

그럼 y절편과 기울기에 대한 p값을 어떻게 추출할 것인가?

몇가지 방법이 있다. 

### 1. coefficients() 사용
R의 기본패키지인 ststs 패키지에서는 모델의 계수를 데이터프레임으로 추출해주는 함수인 `coefficients()`를 제공한다.
앞서 언급한 바와 같이 `summary()`를 통해 반환된 summary class는 `coefficients()`를 통해 계수들이 저장된 데이터 프레임을 생성한 후 사용하는 것이 편리하다. 하지만 broom::tidy()를 통해 산출된 결과는 계수값이 바로 tibble 객체로 저장되기 때문에 `coefficients()`를 적용할 필요가 없다. 
```{r coefficients}
coefficients(model.lm)
coefficients(summary(model.lm))
```
이렇게 얻어진 데이터프레임의 4번째 열에는 상수와 계수들의 p값이 저장되는데 이 열을 사용하면 각각의 p값에 접근할 수 있다. 
```{r coefficients1}
coef.model.lm <- coefficients(summary(model.lm))
coef.model.lm[,4]
```

### 2. scales::pvalue() 사용

앞선 `coefficients()`는 매우 작은 p값은 그냥 0으로 출력해 준다. 하지만 APA 가이드라인에서 설명했듯이 p값이 0.001보다 작을 때는 'p<0.001'로 표기해줘야한다. 이렇게 표기된 결과를 얻기 위해서는 scales 패키지에서 제공하는 `pvalue()`를 사용할 수 있다. 

```{r scales::pvalue}
scales::pvalue(coef.model.lm[,4])
scales::pvalue(tidy.coef.model.lm$p.value)
```

### 3. stars.pval() 사용

p값을 표나 그래프에 표기하기 위해서는 별표를 사용한 각주형태로 사용하여야 한다. p값을 보고 일일이 별표로 변환하기 보다는 gtools 패키지에서 제공하는 stars.pval()를 사용할 수 있다. 

```{r stars}
if(!require(gtools)) {
  install.packages('gtools')
  library(gtools)  
}
stars.pval(coef.model.lm[,4])
stars.pval(tidy.coef.model.lm$p.value)
```




