```{r setup, include=FALSE}
knitr::opts_chunk$set(echo = TRUE)
```


R의 데이터 프레임에서 작업 시에 데이터 프레임의 열의 순서가 구조 때문에 데이터의 전체적인 구조나 처리가 어려움을 겪는 때가 있다. 이런 경우 열의 순서를 바꾸어 새로운 데이터 프레임을 만들거나 기존의 데이터 프레임에 엎어 쓰고 작업한다. 열이 몇개 되지 않는 경우에는 `dplyr`의 `select`를 이용하여 간단히 열의 순서를 바꿀 수 있지만 열의 수가 많은 데이터 프레임의 경우에는 작업이 수월하지 않다.

이런 경우 사용할 수 있는 함수가 `relocate`이다.

샘플 데이터 셋은 우리나라 코로나 데이터를 사용하도록 하겠다. `COVID19` 패키지는 전세계 코로나 확진자, 사망자, 백신 접종자등 데이터를 제공하는 패키지이다. 사용 방법은 다음의 패키지 설명서를 참조하라.(<https://cran.r-project.org/web/packages/COVID19/COVID19.pdf>)

```{r packages, message=FALSE}
## COVID19 패키지 설치
if(!require(COVID19)) {
  install.packages('COVID19')
## COVID19 패키지 로딩
  library(COVID19)
}
## 한국의 코로나 데이터를 data.covid19 데이터 프레임에 저장
data.covid19 <- covid19('KOR')
```

전체 데이터 셋 중에 2021년 데이터만 필터링하여 사용하도록 한다. 이를 위해 `dplyr`패키지를 로딩해야하고 날짜(data.covid19\$date)에서 연도만 추출한 후 결과가 2021인 행만 남긴다.

```{r filter, message=FALSE}
library(dplyr)
## 2021년 데이터만 필터링하여 저장
data.covid19 <- data.covid19 %>% filter(lubridate::year(data.covid19$date) == '2021')
```

샘플 데이터 셋의 행 수와 열 수를 구해본다. 행의 수가 130개, 열의 수가 36개이다.

```{r}
dim(data.covid19)
head(data.covid19)
```

데이터 중에 국가의 위, 경도를 나타내는 latitude, longitude 열을 id 열 뒤에 나타내려면 어떻게 해야 할까?

 `dplyr`의 `select`는 데이터 프레임의 열에 대한 필터링 함수이다. 이 함수를 필터링에 사용하지 않고 열이름을 배치하고 싶은 순서대로 나열해 주면 나열된 열의 순서대로 데이터 프레임이 생성된다. 열 이름 벡터를 사용할 수도 있고 열 인덱스 순서 벡터를 사용할 수도 있다.  

```{r select}
data.covid19 %>% select("id", "latitude", "longitude", "date", "vaccines", "tests", "confirmed", "recovered", "deaths", "hosp", "vent", "icu", "population", "school_closing", "workplace_closing", "cancel_events", "gatherings_restrictions", "transport_closing", "stay_home_restrictions", "internal_movement_restrictions", "international_movement_restrictions", "information_campaigns", "testing_policy", "contact_tracing", "stringency_index", "iso_alpha_3", "iso_alpha_2", "iso_numeric", "currency", "administrative_area_level", "administrative_area_level_1", "administrative_area_level_2", "administrative_area_level_3", "latitude", "longitude", "key", "key_apple_mobility", "key_google_mobility")  
```

```{r select1}
data.covid19 %>% select(1, 32, 33, 2:31, 34:36)
```

그런데 위와 같이 사용하는건 너무 어렵고 자칫 오류를 발생하기 쉽다. 이렇게 열이 많은 데이터 프레임은 `relocate`를 사용하면 쉽게 열의 구조를 바꿀 수 있다. 

1. 특정 열을 맨앞으로 이동


```{r}
data.covid19 %>% relocate(c(latitude, longitude))
```

2. 특정 열을 특정 열 뒤로 이동


```{r}
data.covid19 %>% relocate(c(latitude, longitude), .after = id)
```

3. 특정 열을 특정 열 앞으로 이동


```{r}
data.covid19 %>% relocate(c(latitude, longitude), .after = date)
```

4. 특정 열을 맨 뒤로 이동


```{r}
data.covid19 %>% relocate(c(latitude, longitude), .after = last_col())
```

5. 특정 데이터 타입의 열을 모두 맨 앞으로 이동

```{r}
## 문자형 열을 맨 앞으로 이동
data.covid19 %>% relocate(where(is.character))
## 논리형 열을 맨 앞으로 이동
data.covid19 %>% relocate(where(is.logical))
```

6. 특정 데이터 타입의 열을 모두 특정 데이터 타입의 뒤나 앞으로 이동

```{r}
## 문자형 열을 마지막 정수형 열 뒤로 이동
data.covid19 %>% relocate(where(is.character), .after = where(is.integer))
## 논리형 열을 첫번째 숫자열 앞으로 이동
data.covid19 %>% relocate(where(is.logical), .before = where(is.numeric))
```

7. 특정 문자로 시작하거나 끝나는 열을 이동

```{r}
## 'lat'으로 시작하는 열 이름을 가진 열을 맨 앞으로 이동
data.covid19 %>% relocate(starts_with('lat'))
## 'tude'으로 끝나는 열 이름을 가진 열을 맨 앞으로 이동
data.covid19 %>% relocate(ends_with('tude'))
## 'tude'를 포함하는 열 이름을 가진 열을 맨 앞으로 이동
data.covid19 %>% relocate(contains('tude'))
```


