---
output:
  html_document:
    css: D:/analysis/R/tistory/plotly/style.css
---

```{r setup, include=FALSE}
knitr::opts_chunk$set(echo = TRUE, message = FALSE, warning = FALSE, fig.width = 6.5, dpi = 130)
library(showtext)
showtext_auto()
library(tidyverse)
library(readxl)
library(patchwork)
library(plotly)
```

```{r include = FALSE, message = FALSE, warning = FALSE}
## 데이터 전처리를 위한 패키지 설치 및 로딩
if(!require(readr)) {
  install.packages('readr')
  library(readr)
}

if(!require(lubridate)) {
  install.packages('lubridate')
  library(lubridate)
}

if(!require(tidyverse)) {
  install.packages('tidyverse')
  library(tidyverse)
}

                      
## covid19 데이터 로딩(온라인에서 바로 로딩할 경우)
df_covid19 <- read_csv(file = "https://covid.ourworldindata.org/data/owid-covid-data.csv",
                            col_types = cols(Date = col_date(format = "%Y-%m-%d")
                                             )
                            )
## 2. 전체 데이터셋 중 최근 100일간의 데이터를 필터링한 df_covid19_100 생성
df_covid19_100 <- df_covid19 |> 
  ## 한국 데이터와 각 대륙별 데이터만을 필터링
  filter(iso_code %in% c('KOR', 'OWID_ASI', 'OWID_EUR', 'OWID_OCE', 'OWID_NAM', 'OWID_SAM', 'OWID_AFR')) |>
  ## 읽은 데이터의 마지막 데이터에서 100일전 데이터까지 필터링
  filter(date >= max(date) - 100) |>
  ## 국가명을 한글로 변환
  mutate(location = case_when(
    location == 'South Korea' ~ '한국', 
    location == 'Asia' ~ '아시아', 
    location == 'Europe' ~ '유럽', 
    location == 'Oceania' ~ '오세아니아', 
    location == 'North America' ~ '북미', 
    location == 'South America' ~ '남미', 
    location == 'Africa' ~ '아프리카')) |>
  ## 국가 이름의 순서를 설정 
  mutate(location = fct_relevel(location, '한국', '아시아', '유럽', '북미', '남미', '아프리카', '오세아니아')) |>
  ## 날짜로 정렬
  arrange(date)


## 3. df_covid19_100을 한국과 각 대륙별열로 배치한 넓은 형태의 데이터프레임으로 변환
df_covid19_100_wide <- df_covid19_100 |>
  ## 날짜, 국가명, 확진자와, 백신접종완료자 데이터만 선택
  select(date, location, new_cases, people_fully_vaccinated_per_hundred) |>
  ## 열 이름을 적절히 변경
  rename('date' = 'date', '확진자' = 'new_cases', '백신접종완료자' = 'people_fully_vaccinated_per_hundred') |>
  ## 넓은 형태의 데이터로 변환
  pivot_wider(id_cols = date, names_from = location, 
              values_from = c('확진자', '백신접종완료자')) |>
  ## 날짜로 정렬
  arrange(date)

## 4. covid19 데이터를 국가별로 요약한 df_covid19_stat 생성
df_covid19_stat <- df_covid19 |> 
  group_by(iso_code, continent, location) |>
  summarise(인구수 = max(population, na.rm = T), 
            인당GDP = max(gdp_per_capita, na.rm = T),
            전체확진자수 = sum(new_cases, na.rm = T),
            전체사망자수 = sum(new_deaths, na.rm = T), 
            십만명당중환자실 = last(icu_patients_per_million),
            재생산지수 = last(reproduction_rate),
            봉쇄지수 = max(stringency_index), 
            전체검사자수 = max(total_tests, na.rm = T), 
            신규검사자수 = sum(new_tests, na.rm = T),
            전체백신접종자수 = max(total_vaccinations, na.rm = T),
            백신접종자완료자수 = max(people_fully_vaccinated, na.rm = T),
            부스터접종자수 = max(total_boosters, na.rm = T),
            인구백명당백신접종완료률 = max(people_fully_vaccinated_per_hundred, na.rm = T),
            인구백명당부스터접종자수 = max(total_boosters_per_hundred, na.rm = T)
            ) |> 
    ungroup() |>
    mutate(십만명당사망자수 = round(전체사망자수 / 인구수 *100000, 5),
           백신접종완료률 = 백신접종자완료자수 / 인구수)

## 여백 설정을 위한 리스트 설정
margins <- list(t = 50, b = 25, l = 25, r = 25)

  library(readxl)

df_취업률 <- read_excel('D:/analysis/R/tistory/plotly/2020년 학과별 고등교육기관 취업통계.xlsx', 
                     ## '학과별' 시트의 데이터를 불러오는데,
                     sheet = '학과별',
                     ## 앞의 13행을 제외하고
                     skip = 13, 
                     ## 첫번째 행은 열 이름으로 설정
                     col_names = TRUE, 
                     ## 열의 타입을 설정, 처음 9개는 문자형으로 다음 79개는 수치형으로 설정
                     col_types = c(rep('text', 9), rep('numeric', 79)))

## df_취업률에서 첫번째부터 9번째까지의 열과 '계'로 끝나는 열을 선택하여 다시 df_취업률에 저장
df_취업률 <- df_취업률 |> 
  select(1:9, ends_with('계'), '입대자')

## 랜덤 샘플을 위한 시드 설정
set.seed(123)

## df_취업률에서 졸업자가 500명 이하인 학과 2000개 샘플링
df_취업률_2000 <- df_취업률 |> 
  filter(졸업자_계 < 500) |> 
  sample_n(2000)

## 열 이름을 적절히 설정
names(df_취업률_2000)[10:12] <- c('졸업자수', '취업률', '취업자수')

```

사용데이터 : <https://2stndard.tistory.com/68>


## 서브 플롯 : subplot()

데이터를 시각화할 때 하나의 시각화에 여러 개의 데이터를 표시하는 경우 각각의 데이터 trace들이 너무 많아지거나 일부 구간에 중복되면 데이터의 정확한 확인이 어렵다. 이럴때는 각각의 데이터 trace들을 따로 떼서 작은 시각화를 여러개 그려줌으로써 해결할 수 있다. 이렇게 여러개의 `plotlt` 객체를 모아서 하나의 `plotly` 시각화로 만들어주는 함수가 `subplot()`이다. 

`subplot()`의 주요 사용법은 다음과 같다.

::: {.comment}
subplot(..., nrows = 1, widths = NULL, heights = NULL, margin = 0.02, shareX = FALSE, shareY = FALSE, titleX = shareX, titleY = shareY, which_layout = "merge")\
- ... : plotly나 ggplot2 객체의 이름, 리스트, tibble\
- nrows : subplot의 행의 개수\
- widths : 각각의 subplot의 0부터 1사이의 상대적 열 너비\
- heights : 각각의 subplot의 0부터 1사이의 상대적 열 높이\
- margin : 0부터 1사이의 단일 수치나 4개의 수치(왼쪽, 오른쪽, 위, 아래)의 여백\
- shareX : X축을 공유할지에 대한 논리값\
- shareY : Y축을 공유할지에 대한 논리값\
- titleX : X축의 제목을 남길지에 대한 논리값\
- titleY : Y축의 제목을 남길지에 대한 논리값\
- which_layout : 어떤 플롯의 레이아웃에 적용할지 결정, 기본값은 "merge"로 뒤 플롯의 레이아웃 옵션이 앞 옵션보다 우선함을 의미\
:::

`subplot()`은 subplot으로 그릴 각각의 `plotly` 객체나 `ggplot2`를 먼저 생성하고 이들 객체들을 `subplot()`을 사용하여 묶어 그려주는 형태로 사용된다. 이 과정에서 `shareX`, `shareY`를 사용하여 X, Y축의 공유를 설정하거나 `nrows`를 사용하여 `subplot()`의 행 개수를 설정할 수 있다. 또 각각의 서브 플롯이 겹쳐지지 않도록 `margin`을 설정할 수 있다.

```{r eval=FALSE}
p_line_wide <- df_covid19_100_wide |> plot_ly()

p1 <- p_line_wide |> 
  add_trace(type = 'scatter', mode = 'lines', x = ~date, 
            y = ~확진자_한국, color = I('#1f77b4')) |> 
  layout(title = list(title = NULL),
         xaxis = list(tickfont = list(size = 10)), 
         yaxis = list(title = list(text = '확진자수')))

p2 <- p_line_wide |> 
  add_trace(type = 'scatter', mode = 'lines', x = ~date, 
            y = ~확진자_아시아, color = I('#1f77b4')) |> 
  layout(title = list(title = NULL),
         xaxis = list(tickfont = list(size = 10)), 
         yaxis = list(title = list(text = '확진자수')))

p3 <- p_line_wide  |> 
  add_trace(type = 'scatter', mode = 'lines', x = ~date, 
            y = ~확진자_유럽, color = I('#1f77b4')) |> 
  layout(title = list(title = NULL),
         xaxis = list(tickfont = list(size = 10)), 
         yaxis = list(title = list(text = '확진자수')))

p4 <- p_line_wide  |> 
  add_trace(type = 'scatter', mode = 'lines', x = ~date, 
            y = ~확진자_북미, color = I('#1f77b4')) |> 
  layout(title = list(title = NULL),
         xaxis = list(tickfont = list(size = 10)), 
         yaxis = list(title = list(text = '확진자수')))

p5 <- p_line_wide  |> 
  add_trace(type = 'scatter', mode = 'lines', x = ~date, 
            y = ~확진자_남미, color = I('#1f77b4')) |> 
  layout(title = list(title = NULL),
         xaxis = list(tickfont = list(size = 10)), 
         yaxis = list(title = list(text = '확진자수')))

p6 <- p_line_wide  |> 
  add_trace(type = 'scatter', mode = 'lines', x = ~date,
            y = ~확진자_오세아니아, color = I('#1f77b4')) |> 
  layout(title = list(title = NULL),
         xaxis = list(tickfont = list(size = 10)), 
         yaxis = list(title = list(text = '확진자수')))

p7 <- p_line_wide  |> 
  add_trace(type = 'scatter', mode = 'lines', x = ~date, 
            y = ~확진자_아프리카, color = I('#1f77b4')) |> 
  layout(title = list(title = NULL),
         xaxis = list(tickfont = list(size = 10)), 
         yaxis = list(title = list(text = '확진자수')))

subplot(
  p1 |> 
    layout(annotations = list(
      x = 0.5 , y = 1.02, text = "한국",
      showarrow = F, 
      xref='paper', yref='paper',
      xanchor = 'center')),
  p2 |> 
    layout(annotations = list(
      x = 0.5 , y = 1.02, text = "아시아",
      showarrow = F, xref='paper', yref='paper',
      xanchor = 'center')),
  p3 |> 
    layout(annotations = list(
      x = 0.5 , y = 1.02, text = "유럽",
      showarrow = F, xref='paper', yref='paper',
      xanchor = 'center')),
  p4 |> 
    layout(annotations = list(
      x = 0.5 , y = 1.02, text = "북미", 
      showarrow = F, xref='paper', yref='paper',
      xanchor = 'center')),
  p5 |> 
    layout(annotations = list(
      x = 0.5 , y = 1.02, text = "남미",
      showarrow = F, xref='paper', yref='paper',
      xanchor = 'center')),
  p6 |> 
    layout(annotations = list(
      x = 0.5 , y = 1.02, text = "오세아니아",
      showarrow = F, xref='paper', yref='paper',
      xanchor = 'center')),
  p7 |> 
    layout(annotations = list(
      x = 0.5 , y = 1.02, text = "아프리카", 
      showarrow = F, xref='paper', yref='paper',
      xanchor = 'center')),
  nrows = 3,
  margin = 0.04) |> 
  layout(showlegend = FALSE,
         title = '최근 100일간 코로나19 확진자수',
         margin = margins)
```

앞의 `subplot()`에서의 예는 각각의 `plotly` 객체를 각각 만든 후에 이들 `plotly` 객체들을 `subplot()`으로 하나의 플롯으로 만들어 주었다. 서브 플롯이 몇개 되지 않을때는 이렇게 각각 만든 `plotly` 객체를 묶어주는 것이 가능하겠지만 서브 플롯이 많을 때는 이러한 작업이 매우 어려워진다. 특히 긴 형태의 데이터프레임의 경우 앞서와 같이 서브 플롯을 만들어 주기 위해서는 각각의 서브 플롯마다 데이터를 필터링하여 만들어야하기 때문에 매우 번거로운 작업이 수반된다. 이럴 경우는 `group_by()`로 데이터프레임을 그룹화하고 `.`을 사용하여 각각의 그룹화된 데이터 그룹별로 `plotly` 객체를 만드는 방식으로 간단히 서브 플롯을 만들어 줄 수 있다. 이 때 `do`를 사용하여 각각의 그룹화된 데이터 그룹별 `plotly` 객체를 만드는 코드를 적용하여야 한다.

```{r eval=FALSE}
## 긴 형태의 100일 코로나19 데이터에서
df_covid19_100 |>
  ## 국가명으로 그룹화
  group_by(location) |>
  ## 그룹화한 각각의 데이터 그룹들에 적용할 코드 설정
  do(
      ## 각 그룹화한 데이터를 사용해 plotly 객체 생성    
      p = plot_ly(.) |> 
        ## line 모드의 스캐터 trace 추가
      add_trace(type = 'scatter', mode = 'lines',
                ## X, Y축에 변수 매핑, color를 설정
                x = ~date, y = ~new_cases, color = I('#1f77b4')) |>
      ## layout으로 X, Y축을 설정
      layout(title = list(title = NULL),
             xaxis = list(tickfont = list(size = 10)),  
             yaxis = list(title = list(text = '확진자수')),
             ## 국가명을 주석으로 표시
             annotations = list(x = 0.5 , y = 1.02, text = ~location, 
                                showarrow = F, xref='paper', 
                                yref='paper', xanchor = 'center'))
  ) |>
  ## 생성된 plotly 객체들을 subplot 생성
  subplot(nrows = 3, shareX = TRUE, shareY = TRUE) |>
  ## 생성된 subplot의 layout 설정
  layout(showlegend = FALSE, 
         title = '최근 100일간 코로나19 확진자수',
         margin = margins)

```

