---
output:
  html_document:
    css: D:/analysis/R/tistory/plotly/style.css
---

```{r setup, include=FALSE}
knitr::opts_chunk$set(echo = TRUE, message = FALSE, warning = FALSE, fig.width = 6.5, dpi = 130)
library(showtext)
showtext_auto()
library(tidyverse)
library(readxl)
library(patchwork)
library(plotly)
```

```{r include = FALSE, message = FALSE, warning = FALSE}
## 데이터 전처리를 위한 패키지 설치 및 로딩
if(!require(readr)) {
  install.packages('readr')
  library(readr)
}

if(!require(lubridate)) {
  install.packages('lubridate')
  library(lubridate)
}

if(!require(tidyverse)) {
  install.packages('tidyverse')
  library(tidyverse)
}

                      
## covid19 데이터 로딩(온라인에서 바로 로딩할 경우)
df_covid19 <- read_csv(file = "https://covid.ourworldindata.org/data/owid-covid-data.csv",
                            col_types = cols(Date = col_date(format = "%Y-%m-%d")
                                             )
                            )
## 2. 전체 데이터셋 중 최근 100일간의 데이터를 필터링한 df_covid19_100 생성
df_covid19_100 <- df_covid19 |> 
  ## 한국 데이터와 각 대륙별 데이터만을 필터링
  filter(iso_code %in% c('KOR', 'OWID_ASI', 'OWID_EUR', 'OWID_OCE', 'OWID_NAM', 'OWID_SAM', 'OWID_AFR')) |>
  ## 읽은 데이터의 마지막 데이터에서 100일전 데이터까지 필터링
  filter(date >= max(date) - 100) |>
  ## 국가명을 한글로 변환
  mutate(location = case_when(
    location == 'South Korea' ~ '한국', 
    location == 'Asia' ~ '아시아', 
    location == 'Europe' ~ '유럽', 
    location == 'Oceania' ~ '오세아니아', 
    location == 'North America' ~ '북미', 
    location == 'South America' ~ '남미', 
    location == 'Africa' ~ '아프리카')) |>
  ## 국가 이름의 순서를 설정 
  mutate(location = fct_relevel(location, '한국', '아시아', '유럽', '북미', '남미', '아프리카', '오세아니아')) |>
  ## 날짜로 정렬
  arrange(date)


## 3. df_covid19_100을 한국과 각 대륙별열로 배치한 넓은 형태의 데이터프레임으로 변환
df_covid19_100_wide <- df_covid19_100 |>
  ## 날짜, 국가명, 확진자와, 백신접종완료자 데이터만 선택
  select(date, location, new_cases, people_fully_vaccinated_per_hundred) |>
  ## 열 이름을 적절히 변경
  rename('date' = 'date', '확진자' = 'new_cases', '백신접종완료자' = 'people_fully_vaccinated_per_hundred') |>
  ## 넓은 형태의 데이터로 변환
  pivot_wider(id_cols = date, names_from = location, 
              values_from = c('확진자', '백신접종완료자')) |>
  ## 날짜로 정렬
  arrange(date)

## 4. covid19 데이터를 국가별로 요약한 df_covid19_stat 생성
df_covid19_stat <- df_covid19 |> 
  group_by(iso_code, continent, location) |>
  summarise(인구수 = max(population, na.rm = T), 
            인당GDP = max(gdp_per_capita, na.rm = T),
            전체확진자수 = sum(new_cases, na.rm = T),
            전체사망자수 = sum(new_deaths, na.rm = T), 
            십만명당중환자실 = last(icu_patients_per_million),
            재생산지수 = last(reproduction_rate),
            봉쇄지수 = max(stringency_index), 
            전체검사자수 = max(total_tests, na.rm = T), 
            신규검사자수 = sum(new_tests, na.rm = T),
            전체백신접종자수 = max(total_vaccinations, na.rm = T),
            백신접종자완료자수 = max(people_fully_vaccinated, na.rm = T),
            부스터접종자수 = max(total_boosters, na.rm = T),
            인구백명당백신접종완료률 = max(people_fully_vaccinated_per_hundred, na.rm = T),
            인구백명당부스터접종자수 = max(total_boosters_per_hundred, na.rm = T)
            ) |> 
    ungroup() |>
    mutate(십만명당사망자수 = round(전체사망자수 / 인구수 *100000, 5),
           백신접종완료률 = 백신접종자완료자수 / 인구수)

## 여백 설정을 위한 리스트 설정
margins <- list(t = 50, b = 25, l = 25, r = 25)

  library(readxl)

df_취업률 <- read_excel('D:/analysis/R/tistory/plotly/2020년 학과별 고등교육기관 취업통계.xlsx', 
                     ## '학과별' 시트의 데이터를 불러오는데,
                     sheet = '학과별',
                     ## 앞의 13행을 제외하고
                     skip = 13, 
                     ## 첫번째 행은 열 이름으로 설정
                     col_names = TRUE, 
                     ## 열의 타입을 설정, 처음 9개는 문자형으로 다음 79개는 수치형으로 설정
                     col_types = c(rep('text', 9), rep('numeric', 79)))

## df_취업률에서 첫번째부터 9번째까지의 열과 '계'로 끝나는 열을 선택하여 다시 df_취업률에 저장
df_취업률 <- df_취업률 |> 
  select(1:9, ends_with('계'), '입대자')

## 랜덤 샘플을 위한 시드 설정
set.seed(123)

## df_취업률에서 졸업자가 500명 이하인 학과 2000개 샘플링
df_취업률_2000 <- df_취업률 |> 
  filter(졸업자_계 < 500) |> 
  sample_n(2000)

## 열 이름을 적절히 설정
names(df_취업률_2000)[10:12] <- c('졸업자수', '취업률', '취업자수')

```

사용데이터 : <https://2stndard.tistory.com/68>

## 피라미드를 그려보자 - 퍼널 차트

피라미드 그래프는 보통 인구 연령별 인구수를 표현하는 그래프에서 많이 사용된다. 하지만 `plotly`에서는 피라미드 그래프라는 이름으로 사용되지 않고 퍼널(깔때기, funnel) trace라는 이름으로 사용된다. 퍼널 trace는 변량의 크기를 길이로 표현한 막대로 표현하고 각 막대의 중간을 맞춰 양쪽으로 퍼져나가는 깔때기 형태의 trace이다.  이 퍼널 차트는 영업 및 마케팅 부서에서 자주 사용되는데 여러 단계별로 값이나 지표가 변화하는 것을 한 눈에 표현하기 위한 목적으로 사용한다. 

코로나19 데이터를 사용하여 퍼널 차트를 만들기 위해 일간 코로나19 데이터를 주(week) 단위로 요약하여 주 단위로 값의 변화를 살펴보겠다. 먼저 최근 100일간의 우리나라 코로나19 신규 확진자 데이터를 주 단위로 요약하는 전처리는 다음과 같다.    

```{r}
df_funnel <- 
  df_covid19_100 |> 
  filter(iso_code == 'KOR') |>
  ## date의 월 단위 열을 yearmonth에 저장
  mutate(date_by_week = lubridate::floor_date(date, "week"), 
         yearweekth =  paste0(lubridate::year(date_by_week), '년 ', 
                           lubridate::week(date_by_week), '주')) |> 
  ## iso_code, yearmonth로 그룹화
  group_by(iso_code, date_by_week, yearweekth) |>
  ## new_cases 합계 산출
  summarise(new_cases = sum(new_cases))
```

전처리된 데이터를 사용하여 퍼널 차트를 그려본다. X축은 데이터 값인 신규 확진자 수를 매핑하고 Y축은 단계로 구분했던 연도의 주(Week) 차수를 매핑함으로서 퍼널 차트를 쉽게 그릴 수 있다.  

```{r eval = FALSE}
df_funnel |>
  plot_ly() |>
  add_trace(type = 'funnel', x = ~new_cases, y = ~date_by_week, 
            text = ~new_cases, texttemplate = '%{text:,.0f}') |>
  layout(title = '우리나라 주별 확진자수', 
    yaxis = list(title = '', 
                      tickvals = ~date_by_week, 
                      ticktext = ~yearweekth), 
    margin = margins)

```

앞선 퍼널 차트에서 보면 우리나라의 신규 확진자 수는 2022년 4주차부터 늘어나기 시작해서 2022년 11주차(3.13~3.19)까지 급격히 증가하고 감소하는 상황이라는 것이  한눈에 보인다. 

만약 이 퍼널 차트를 전체 대륙이 한꺼번에 나타나도록 그리기 위해서는 어떻게 해야할까? 여러 변량을 추가하려면 `add_trace()`를 추가하면 간단히 그려진다. 다음은 아시아와 유럽의 신규 확진자 주별 데이터에 대한 퍼널 차트이다. 

```{r eval = FALSE}
df_funnel_Asia <- 
  df_covid19_100 |> 
  filter(location == '아시아') |>
  ## date의 월 단위 열을 yearmonth에 저장
  mutate(date_by_week = lubridate::floor_date(date, "week"), 
         yearweekth =  paste0(lubridate::year(date_by_week), '년 ', 
                           lubridate::week(date_by_week), '주')) |> 
  ## iso_code, yearmonth로 그룹화
  group_by(iso_code, date_by_week, yearweekth) |>
  ## new_cases 합계 산출
  summarise(new_cases = sum(new_cases))

df_funnel_Europe <- 
  df_covid19_100 |> 
  filter(location == '유럽') |>
  ## date의 월 단위 열을 yearmonth에 저장
  mutate(date_by_week = lubridate::floor_date(date, "week"), 
         yearweekth =  paste0(lubridate::year(date_by_week), '년 ', 
                           lubridate::week(date_by_week), '주')) |> 
  ## iso_code, yearmonth로 그룹화
  group_by(iso_code, date_by_week, yearweekth) |>
  ## new_cases 합계 산출
  summarise(new_cases = sum(new_cases))

df_funnel_Asia |> 
  plot_ly() |>
  add_trace(type = 'funnel', name = '아시아', 
            x = ~new_cases, y = ~date_by_week, 
            text = ~new_cases, texttemplate = '%{text:,.0f}') |>
  add_trace(data = df_funnel_Europe,type = 'funnel', name = '유럽',
            x = ~new_cases, y = ~date_by_week, 
            text = ~new_cases, texttemplate = '%{text:,.0f}') |>
  layout(title = '아시아와 유럽의 주별 확진자수', 
    yaxis = list(title = '', 
                      tickvals = ~date_by_week, 
                      ticktext = ~yearweekth), 
    margin = margins)

```