---
output:
  html_document: 
    css: D:/analysis/R/tistory/plotly/style.css
    theme: cerulean
    highlight: zenburn
---

```{r setup, include=FALSE}
knitr::opts_chunk$set(echo = TRUE, message = FALSE, warning = FALSE, dpi = 90)
library(showtext)
showtext_auto()
library(tidyverse)
library(readxl)
library(patchwork)
library(plotly)
```

```{r include = FALSE, message = FALSE, warning = FALSE}
## 데이터 전처리를 위한 패키지 설치 및 로딩
if(!require(readr)) {
  install.packages('readr')
  library(readr)
}

if(!require(lubridate)) {
  install.packages('lubridate')
  library(lubridate)
}

if(!require(tidyverse)) {
  install.packages('tidyverse')
  library(tidyverse)
}

                      
## covid19 데이터 로딩(온라인에서 바로 로딩할 경우)
df_covid19 <- read_csv(file = "https://covid.ourworldindata.org/data/owid-covid-data.csv",
                            col_types = cols(Date = col_date(format = "%Y-%m-%d")
                                             )
                            )
## 2. 전체 데이터셋 중 최근 100일간의 데이터를 필터링한 df_covid19_100 생성
df_covid19_100 <- df_covid19 |> 
  ## 한국 데이터와 각 대륙별 데이터만을 필터링
  filter(iso_code %in% c('KOR', 'OWID_ASI', 'OWID_EUR', 'OWID_OCE', 'OWID_NAM', 'OWID_SAM', 'OWID_AFR')) |>
  ## 읽은 데이터의 마지막 데이터에서 100일전 데이터까지 필터링
  filter(date >= max(date) - 100) |>
  ## 국가명을 한글로 변환
  mutate(location = case_when(
    location == 'South Korea' ~ '한국', 
    location == 'Asia' ~ '아시아', 
    location == 'Europe' ~ '유럽', 
    location == 'Oceania' ~ '오세아니아', 
    location == 'North America' ~ '북미', 
    location == 'South America' ~ '남미', 
    location == 'Africa' ~ '아프리카')) |>
  ## 국가 이름의 순서를 설정 
  mutate(location = fct_relevel(location, '한국', '아시아', '유럽', '북미', '남미', '아프리카', '오세아니아')) |>
  ## 날짜로 정렬
  arrange(date)


## 3. df_covid19_100을 한국과 각 대륙별열로 배치한 넓은 형태의 데이터프레임으로 변환
df_covid19_100_wide <- df_covid19_100 |>
  ## 날짜, 국가명, 확진자와, 백신접종완료자 데이터만 선택
  select(date, location, new_cases, people_fully_vaccinated_per_hundred) |>
  ## 열 이름을 적절히 변경
  rename('date' = 'date', '확진자' = 'new_cases', '백신접종완료자' = 'people_fully_vaccinated_per_hundred') |>
  ## 넓은 형태의 데이터로 변환
  pivot_wider(id_cols = date, names_from = location, 
              values_from = c('확진자', '백신접종완료자')) |>
  ## 날짜로 정렬
  arrange(date)

## 4. covid19 데이터를 국가별로 요약한 df_covid19_stat 생성
df_covid19_stat <- df_covid19 |> 
  group_by(iso_code, continent, location) |>
  summarise(인구수 = max(population, na.rm = T), 
            인당GDP = max(gdp_per_capita, na.rm = T),
            전체확진자수 = sum(new_cases, na.rm = T),
            전체사망자수 = sum(new_deaths, na.rm = T), 
            십만명당중환자실 = last(icu_patients_per_million),
            재생산지수 = last(reproduction_rate),
            봉쇄지수 = max(stringency_index), 
            전체검사자수 = max(total_tests, na.rm = T), 
            신규검사자수 = sum(new_tests, na.rm = T),
            전체백신접종자수 = max(total_vaccinations, na.rm = T),
            백신접종자완료자수 = max(people_fully_vaccinated, na.rm = T),
            부스터접종자수 = max(total_boosters, na.rm = T),
            인구백명당백신접종완료률 = max(people_fully_vaccinated_per_hundred, na.rm = T),
            인구백명당부스터접종자수 = max(total_boosters_per_hundred, na.rm = T)
            ) |> 
    ungroup() |>
    mutate(십만명당사망자수 = round(전체사망자수 / 인구수 *100000, 5),
           백신접종완료률 = 백신접종자완료자수 / 인구수)

## 여백 설정을 위한 리스트 설정
margins <- list(t = 50, b = 25, l = 25, r = 25)

  library(readxl)

if(!require(readxl)) {
  install.packages('readxl')
  library(readxl)
}

df_취업률 <- read_excel('D:/analysis/R/tistory/plotly/2020년 학과별 고등교육기관 취업통계.xlsx', 
                     ## '학과별' 시트의 데이터를 불러오는데,
                     sheet = '학과별',
                     ## 앞의 13행을 제외하고
                     skip = 13, 
                     ## 첫번째 행은 열 이름으로 설정
                     col_names = TRUE, 
                     ## 열의 타입을 설정, 처음 9개는 문자형으로 다음 79개는 수치형으로 설정
                     col_types = c(rep('text', 9), rep('numeric', 79)))

## df_취업률에서 첫번째부터 9번째까지의 열과 '계'로 끝나는 열을 선택하여 다시 df_취업률에 저장
df_취업률 <- df_취업률 |> 
  select(1:9, ends_with('계'), '입대자')

## 랜덤 샘플을 위한 시드 설정
set.seed(123)

## df_취업률에서 졸업자가 500명 이하인 학과 2000개 샘플링
df_취업률_2000 <- df_취업률 |> 
  filter(졸업자_계 < 500) |> 
  sample_n(2000)

## 열 이름을 적절히 설정
names(df_취업률_2000)[10:12] <- c('졸업자수', '취업률', '취업자수')

theme_set(theme(text = element_text(size = 20))) 
```

사용데이터 : <https://2stndard.tistory.com/68>

## 파이(pie) trace : 원 그래프

`ggplot2`에서 지원하지 않는 그래프 스타일이 원 그래프이다. 그래서 `ggplot2`에서 원 그래프를 그리기 위해서는 막대 그래프를 그리고 이 막대 그래프를 극 좌표계를 사용하여 돌리는 트릭을 사용한다. 원 그래프는 데이터를 정확히 분석하기 어렵다는 차원에서 데이터 분석가들이 잘 사용하지 않는 그래프 타입이지만 현실적으로 많이 사용되고 있기 때문에 `plotly`에서는 trace로 지원한다.

앞선 여타 trace와는 달리 파이 trace에는 X, Y축에 매핑되는 `x`, `y` 속성의 설정이 없다. 대신 필수적 속성으로 `values`와 `labels`를 설정해야한다.

`values`에 매핑되거나 설정된 수치 벡터에 따라 원을 각각의 슬라이스로 구분하게 되고 `labels`에 매핑하거자 설정한 벡터가 각각의 trace 이름으로 설정된다. 또 원 그래프에 표시되는 데이터 값은 기본적으로 백분률 값이 표시된다.

```{r eval = FALSE}
## 대계열별 졸업자수 합계 데이터로 설정된 plotly 객체 생성
p_pie <- df_취업률_2000 |> group_by(대계열) |>
  summarise(졸업자수 = sum(졸업자수)) |> 
  plot_ly()

p_pie |>
  ## value와 labels를 매핑한 파이 trace 추가
  add_trace(type = 'pie', values = ~졸업자수, labels = ~대계열) |> 
  layout(title = list(text = '대학 계열별 취업률 분포'), 
         margin = margins)

```


### textinfo

앞의 원 그래프에서 원 안에 표현된 데이터는 `values`에 매핑된 데이터의 백분율이 표시되었다. 이 데이터의 표시를 설정하는 속성이 `textinfo`이다. `textinfo`에서 설정사 가능한 값은 'label', 'text', 'value', 'percent'의 네 가지이고 이 네가지를 `+`를 사용하여 동시에 사용할 수 있다. 'label'은 `labels`로 설정된 값, `text`는 `text`로 설정된 값, 'value'는 `values`에 설정된 값, 'percent'는 백분률 값이 표시된다.

```{r eval = FALSE}
p_pie |>
  add_trace(type = 'pie', values = ~졸업자수, labels = ~대계열, 
            ## textinfo를 value로 설정
            textinfo = 'value') |> 
  layout(title = list(text = '대학 계열별 취업률 분포'), 
         margin = margins)
```

```{r eval = FALSE}
p_pie |>
  add_trace(type = 'pie', values = ~졸업자수, labels = ~대계열, 
            ## textinfo를 percent로 설정
            textinfo = 'percent') |> 
  layout(title = list(text = '대학 계열별 취업률 분포'), 
         margin = margins)
```

```{r eval = FALSE}
p_pie |>
  add_trace(type = 'pie', values = ~졸업자수, labels = ~대계열, 
            ## textinfo를 label+percent로 설정
            textinfo = 'label+percent') |> 
  layout(title = list(text = '대학 계열별 취업률 분포'), 
         margin = margins)
```

```{r eval = FALSE}
p_pie |>
  add_trace(type = 'pie', values = ~졸업자수, labels = ~대계열, 
            ## textinfo를 label+value로 설정
            textinfo = 'label+value') |> 
  layout(title = list(text = '대학 계열별 취업률 분포'), 
         margin = margins)

```


### hole

`hole`은 원 그래프의 내부에 표시되는 구멍의 크기를 설정하는 속성이다. `hole`이 설정되지 않거나 0으로 설정되면 완전한 원 그래프로 표시되지만 0부터 1사이의 값이 설정되면 그 크기만큼 빈 원이 생성되면서 도넛 그래프로 전환된다.

```{r eval = FALSE}
p_pie |>
  add_trace(type = 'pie', values = ~졸업자수, labels = ~대계열, 
            textinfo = 'label+percent', 
            ## hole을 0.4로 설정
            hole = 0.4) |> 
  layout(title = list(text = '대학 계열별 취업률 분포'), 
         margin = margins)
```
