---
output:
  html_document:
    css: D:/analysis/R/tistory/plotly/style.css
---

```{r setup, include=FALSE}
knitr::opts_chunk$set(echo = TRUE, message = FALSE, warning = FALSE, fig.width = 6.5, dpi = 130)
library(showtext)
showtext_auto()
library(tidyverse)
library(readxl)
library(patchwork)
library(plotly)
```


```{r include = FALSE, message = FALSE, warning = FALSE}
## 데이터 전처리를 위한 패키지 설치 및 로딩
if(!require(readr)) {
  install.packages('readr')
  library(readr)
}

if(!require(lubridate)) {
  install.packages('lubridate')
  library(lubridate)
}

if(!require(tidyverse)) {
  install.packages('tidyverse')
  library(tidyverse)
}

                      
## covid19 데이터 로딩(온라인에서 바로 로딩할 경우)
df_covid19 <- read_csv(file = "https://covid.ourworldindata.org/data/owid-covid-data.csv",
                            col_types = cols(Date = col_date(format = "%Y-%m-%d")
                                             )
                            )
## 2. 전체 데이터셋 중 최근 100일간의 데이터를 필터링한 df_covid19_100 생성
df_covid19_100 <- df_covid19 |> 
  ## 한국 데이터와 각 대륙별 데이터만을 필터링
  filter(iso_code %in% c('KOR', 'OWID_ASI', 'OWID_EUR', 'OWID_OCE', 'OWID_NAM', 'OWID_SAM', 'OWID_AFR')) |>
  ## 읽은 데이터의 마지막 데이터에서 100일전 데이터까지 필터링
  filter(date >= max(date) - 100) |>
  ## 국가명을 한글로 변환
  mutate(location = case_when(
    location == 'South Korea' ~ '한국', 
    location == 'Asia' ~ '아시아', 
    location == 'Europe' ~ '유럽', 
    location == 'Oceania' ~ '오세아니아', 
    location == 'North America' ~ '북미', 
    location == 'South America' ~ '남미', 
    location == 'Africa' ~ '아프리카')) |>
  ## 국가 이름의 순서를 설정 
  mutate(location = fct_relevel(location, '한국', '아시아', '유럽', '북미', '남미', '아프리카', '오세아니아')) |>
  ## 날짜로 정렬
  arrange(date)


## 3. df_covid19_100을 한국과 각 대륙별열로 배치한 넓은 형태의 데이터프레임으로 변환
df_covid19_100_wide <- df_covid19_100 |>
  ## 날짜, 국가명, 확진자와, 백신접종완료자 데이터만 선택
  select(date, location, new_cases, people_fully_vaccinated_per_hundred) |>
  ## 열 이름을 적절히 변경
  rename('date' = 'date', '확진자' = 'new_cases', '백신접종완료자' = 'people_fully_vaccinated_per_hundred') |>
  ## 넓은 형태의 데이터로 변환
  pivot_wider(id_cols = date, names_from = location, 
              values_from = c('확진자', '백신접종완료자')) |>
  ## 날짜로 정렬
  arrange(date)

## 4. covid19 데이터를 국가별로 요약한 df_covid19_stat 생성
df_covid19_stat <- df_covid19 |> 
  group_by(iso_code, continent, location) |>
  summarise(인구수 = max(population, na.rm = T), 
            인당GDP = max(gdp_per_capita, na.rm = T),
            전체확진자수 = sum(new_cases, na.rm = T),
            전체사망자수 = sum(new_deaths, na.rm = T), 
            십만명당중환자실 = last(icu_patients_per_million),
            재생산지수 = last(reproduction_rate),
            봉쇄지수 = max(stringency_index), 
            전체검사자수 = max(total_tests, na.rm = T), 
            신규검사자수 = sum(new_tests, na.rm = T),
            전체백신접종자수 = max(total_vaccinations, na.rm = T),
            백신접종자완료자수 = max(people_fully_vaccinated, na.rm = T),
            부스터접종자수 = max(total_boosters, na.rm = T),
            인구백명당백신접종완료률 = max(people_fully_vaccinated_per_hundred, na.rm = T),
            인구백명당부스터접종자수 = max(total_boosters_per_hundred, na.rm = T)
            ) |> 
    ungroup() |>
    mutate(십만명당사망자수 = round(전체사망자수 / 인구수 *100000, 5),
           백신접종완료률 = 백신접종자완료자수 / 인구수)

## 여백 설정을 위한 리스트 설정
margins <- list(t = 50, b = 25, l = 25, r = 25)

  library(readxl)

df_취업률 <- read_excel('D:/analysis/R/tistory/plotly/2020년 학과별 고등교육기관 취업통계.xlsx', 
                     ## '학과별' 시트의 데이터를 불러오는데,
                     sheet = '학과별',
                     ## 앞의 13행을 제외하고
                     skip = 13, 
                     ## 첫번째 행은 열 이름으로 설정
                     col_names = TRUE, 
                     ## 열의 타입을 설정, 처음 9개는 문자형으로 다음 79개는 수치형으로 설정
                     col_types = c(rep('text', 9), rep('numeric', 79)))

## df_취업률에서 첫번째부터 9번째까지의 열과 '계'로 끝나는 열을 선택하여 다시 df_취업률에 저장
df_취업률 <- df_취업률 |> 
  select(1:9, ends_with('계'), '입대자')

## 랜덤 샘플을 위한 시드 설정
set.seed(123)

## df_취업률에서 졸업자가 500명 이하인 학과 2000개 샘플링
df_취업률_2000 <- df_취업률 |> 
  filter(졸업자_계 < 500) |> 
  sample_n(2000)

## 열 이름을 적절히 설정
names(df_취업률_2000)[10:12] <- c('졸업자수', '취업률', '취업자수')

```

# trace의 공통 속성(Attribute) - text 관련 속성

사용데이터 : <https://2stndard.tistory.com/68>

#### text, textposition, texttemplate, textfont

데이터 시각화에서 데이터는 다양한 도형으로 표현되기 때문에 데이터의 정확한 값을 알아보기는 어렵다. 이를 보완하기 위해 데이터 시각화에 데이터 값을 표기하는 경우가 많다. `plotly`의 많은 trace에서 데이터 값을 표현하기 위해서는 `text` 속성을 사용하면 간단히 표시할 수 있다. 표시되기를 원하는 변수를 `text`에 매핑함으로써 X, Y축의 위치나 trace의 type에 적합한 위치에 데이터 값을 표시할 수 있으며 `textposition`과 `texttemplate`를 사용하여 표시되는 값의 세부 설정을 변경할 수 있다.

`text` 속성은 데이터로 표시되어야 하는 문자열을 매핑하거나 설정하는 속성이다. `text`에 단일 문자열을 설정하면 모든 막대에 설정된 문자열이 표시되고 문자열 벡터가 설정되면 문자열 벡터의 순서에 따라 막대 위에 문자열이 표시된다.

```{r eval = FALSE}
## 긴 형태의 100일간 코로나19 데이터 중에
df_covid19_100 |>
  ## 국가명으로 그룹화
  group_by(location) |>
  ## 확진자수의 합계를 new_cases로 산출
  summarise(new_cases = sum(new_cases)) |>
  ## X축을 location, Y축과 text를 new_case로 매핑
  plot_ly(x = ~location, y = ~new_cases, text = ~new_cases) |> 
  layout(title = list(text = "지역별 코로나19 확진자수"),
         xaxis = list(title = '지역'),
         yaxis = list(title = '확진자수'), 
         margin = margins)
```


`textposition`는 `text`의 위치를 설정하는 속성이다. `textposition`에는 'inside', 'outside', 'auto', 'none'의 네 가지를 설정할 수 있다. 'inside'는 막대의 안쪽에 텍스트를 위치시킨다. 이 경우 막대의 너비에 따라 가로로 표시될 수도 있고 세로로 표시될 수도 있다. 'outside'는 막대 끝의 바깥에 텍스트를 위치시키는데 마찬가지로 막대의 너비에 따라 가로 혹은 세로로 표기될 수 있다. 또 'outside'는 막대가 쌓이는 'stack' 형의 막대 그래프에서는 'inside'와 동일하게 표시된다. 'auto'는 `plotly`에서 자동적으로 계산된 형태로 텍스트가 표시된다. 'none'은 텍스트가 표시되지 않는다.

```{r eval = FALSE}
## 긴 형태의 100일간 코로나19 데이터 중에
df_covid19_100 |>
  ## 국가명으로 그룹화
  group_by(location) |>
  ## 확진자수의 합계를 new_cases로 산출
  summarise(new_cases = sum(new_cases)) |>
  ## X축을 location, Y축과 text를 new_case로 매핑
  plot_ly(x = ~location, y = ~new_cases, text = ~new_cases,
          ## textposition을 'inside'로 설정
          textposition = 'inside') |> 
  layout(title = list(text = "지역별 코로나19 확진자수 - textposition = 'inside'"),
         xaxis = list(title = '지역'),
         yaxis = list(title = '확진자수'), 
         margin = margins)
```

```{r eval = FALSE}
df_covid19_100 |>
  group_by(location) |>
  summarise(new_cases = sum(new_cases)) |>
  plot_ly(x = ~location, y = ~new_cases, text = ~new_cases, 
          ## textposition을 'outside'로 설정
          textposition = 'outside') |> 
  layout(title = list(text = "지역별 코로나19 확진자수 - textposition = 'outside'"),
         xaxis = list(title = '지역'),
         yaxis = list(title = '확진자수'), 
         margin = margins)
```

```{r eval = FALSE}
df_covid19_100 |>
  group_by(location) |>
  summarise(new_cases = sum(new_cases)) |>
  plot_ly(x = ~location, y = ~new_cases, text = ~new_cases, 
          ## textposition을 'auto'로 설정
          textposition = 'auto') |> 
  layout(title = list(text = "지역별 코로나19 확진자수 - textposition = 'auto'"),
         xaxis = list(title = '지역'),
         yaxis = list(title = '확진자수'), 
         margin = margins)
```

```{r eval = FALSE}
df_covid19_100 |>
  group_by(location) |>
  summarise(new_cases = sum(new_cases)) |>
  plot_ly(x = ~location, y = ~new_cases, text = ~new_cases, 
          ## textposition을 'none'으로 설정
          textposition = 'none') |> 
  layout(title = list(text = "지역별 코로나19 확진자수 - textposition = 'none'"),
         xaxis = list(title = '지역'),
         yaxis = list(title = '확진자수'), 
         margin = margins)

```

`texttemplate`은 텍스트가 표시되는 형태를 설정하는 type이다. `texttemplate`는 `hovertemplate`의 정의와 같이 사용되는데 '%{변수:변수포맷}'의 형태로 사용된다. 변수 포맷에서 사용하는 포맷은 자바 스크립트의 [d3 format](https://github.com/d3/d3-format/tree/v1.4.5#d3-format)을 사용한다. 앞의 예에서 일반대학의 입학생수의 포맷에 천단위 콤마를 넣는다면 '%{text:,}'로 설정하고 소수점 아래 두째 자리까지 표기한다면 '%{text:2f}'로 설정한다.

```{r  eval = FALSE}
df_covid19_100 |>
  group_by(location) |>
  summarise(new_cases = sum(new_cases)) |>
  plot_ly(x = ~location, y = ~new_cases, text = ~new_cases, 
          textposition = 'auto',
          ## texttemplate를 설정
          texttemplate = '%{text:,}'
          ) |> 
  ## 제목, 축제목, 여백 설정
  layout(title = list(text = "지역별 코로나19 확진자수 - texttemplate = '%{text:,}'"),
         xaxis = list(title = '지역'),
         yaxis = list(title = '확진자수'), 
         margin = margins)

```
