---
output: html_document
---

```{r setup, message=FALSE, warning=FALSE, include=FALSE}
knitr::opts_chunk$set(echo = TRUE)

library(dplyr)
library(xts)
library(tsibble)
library(readxl)
library(tidyverse)
students.all <- read_excel("D:/R/Github/concept-of-time-series/students.xlsx", skip = 16, na = '-', sheet = 1, col_types = c('text', 'text', 'numeric', 'numeric', 'numeric', 'numeric', 'numeric', 'numeric', 'numeric', 'numeric', 'numeric', 'numeric', 'numeric', 'numeric', 'numeric', 'numeric', 'numeric', 'numeric'))
students <- students.all %>% 
  filter(지역규모 == '계') %>% select(-지역규모)
students$연도 <- as.Date(paste0(students$연도, '-01-01'))
students.ts <- ts(students, frequency = 1, start = 1999)
students.xts <- as.xts(students[,-1], order.by = students$연도)
students.tsibble <- as_tsibble(students, index = 연도)


employees <- read.csv('D:/R/Github/concept-of-time-series/산업별_취업자_20210206234505.csv', header = TRUE, na = '-', strip.white = TRUE, stringsAsFactors = TRUE)
colnames(employees) <- c('time', 'total', 'employees.edu')
employees$time <- as.Date(paste0(employees$time, '. 01'), format = '%Y. %m. %d')
employees.ts <- ts(employees, start = c(2013, 01), frequency = 12)
employees.xts <- xts(employees[,2:3], order.by = employees[,1])
employees.tsibble <- as_tsibble(employees, index = time)


covid19 <- read.csv('D:/R/Github/concept-of-time-series/covid19.csv', header = TRUE, na = '-', strip.white = TRUE, stringsAsFactors = TRUE)
colnames(covid19) <- c('category', 'status', 'date', 'value')
covid19 <- covid19[, c(3, 1, 2, 4)]
covid19$date <- as.Date(covid19$date, "%Y. %m. %d")
covid19 <- covid19 %>% 
  filter(grepl('세', category)) %>% 
  filter(category != '세종')
covid19$value <- ifelse(is.na(covid19$value), 0, covid19$value)
covid19 <- tidyr::spread(covid19, category, value)
covid19.ts <- ts(covid19[, 2:10], frequency = 365)
covid19.xts <- as.xts(covid19[, 3:10], order.by = covid19$date)
covid19.tsibble <- as_tsibble(covid19, index = date)
knitr::opts_chunk$set(class.source = "watch-out", comment='')
```

실전에서 바로쓰는 시계열 데이터 처리와 분석의 오탈자 및 수정을 요하는 부분을 정리합니다.

자세한 부분까지 검토해주신 [jnhyeon\@gmail.com](mailto:jnhyeon@gmail.com){.email} 님께 감사드립니다.

(저보다 자세히 보신 듯하네요..ㅠ.ㅠ)

## P. 13

> POSIXct와 POSIXlt클래스는 1970년 이후의 시간을 초단위로 기록하는 클래스이다.

를

> POSIXct 클래스는 1970년 이후, POSIXlt클래스는 1900년 이후의 시간을 초단위로 기록하는 클래스이다

로 수정합니다.

## P. 24

첫번째 코드설명 중에 두번째 불릿의 두번째 줄

> skip,(skip=16)'-'

를

> skip(skip=16), '-'

로 수정합니다.

## P. 80

코드블럭 중 7번째 줄과 10번째 줄

> geom_line(aes(total, group = 1, color= '3개월합계'))
>
> scale_color_manual('', values = c('3개월합계' = 'red', '3개월 평균' = 'blue'))

를

> geom_line(aes(total, group = 1, color= '취업자수'))
>
> scale_color_manual('', values = c('취업자수' = 'red', '3개월 평균' = 'blue'))

로 수정합니다.

그러면 플롯은 다음과 같이 수정됩니다.

```{r 80, message=FALSE, warning=FALSE, echo=FALSE}
library(zoo)
employees %>%
  mutate(ma3 = rollmean(total, k = 3, fill = NA),
         sum3 = rollapply(total, 3, sum, fill = NA)) %>%
  select(time, total, ma3, sum3) %>%
  ggplot(aes(x = time)) + 
  geom_line(aes(y = total, group = 1, color = '취업자수')) +
  geom_line(aes(y = ma3, group = 1, color = '3개월 평균')) + 
  labs(y = '취업자수', x = '연도') +
  scale_color_manual('', values = c('취업자수' = 'red', '3개월 평균' = 'blue'))
```

## P.91

xts:diff()의 첫번째 블럭의 세번째 줄과 두번째 코드블럭 첫번째 줄

> students.xts\$증감율 \<- round((students.xts\$증감/students.xts\$학생수계), 3) \* 100

을

> students.xts\$증감율 \<- round((students.xts\$students.xts\$유치원), 3) \* 100

로 수정합니다.

그러면 결과와 플롯은 다음과 같이 수정됩니다.

```{r 91, message=FALSE, warning=FALSE, echo=FALSE}
students.xts$증감 <- diff(students.xts[,2]) 
students.xts$증감율 <- round((students.xts$증감/students.xts$유치원), 3) * 100
students.xts[, c('유치원', '증감', '증감율')] %>% head(10)
plot.xts(students.xts[, '증감율'], main = '전년 대비 유치원 학생수 증감률')
```

## P.96

첫번째 코드블럭의 첫번째 줄, 두번째 줄, 세번째 줄

> index_by(yearqtr = \~ year(.)) %\>%
>
> mutate(sum.qtrly = sum(total)) %\>%
>
> mutate(rate.qtrly = (total/sum.qtrly)\*100) %\>%

을

> index_by(yearly = \~ year(.)) %\>%
>
> mutate(sum.yearly = sum(total)) %\>%
>
> mutate(rate.yearly = (total/sum.yearly)\*100) %\>%

로 수정합니다.

그러면 결과가 다음과 같이 수정됩니다.

```{r 96, message=FALSE, warning=FALSE, echo=FALSE}
employees.tsibble%>%
  index_by(yearly = ~ year(.)) %>%
  mutate(sum.yearly = sum(total)) %>% 
  mutate(rate.yearly = (total/sum.yearly)*100) %>%
  head(15) 
```

## P.200

그림 6-56를 다음의 그림으로 수정합니다. (아마도 책에 들어가는 플롯 생성시 `set.seed()`가 문제가 있었던 것으로 보입니다. )

```{r 200, message=FALSE, warning=FALSE, echo=FALSE}
library(forecast)
set.seed(345)
# ARIMA(1,0,0)에 AR(1)의 회귀계수가 0.9인 데이터 200개 생성
arima101 <- arima.sim(model = list(order = c(1, 0, 1), ar = 0.9, ma = 0.9), n = 200)  
arima101 %>% ggtsdisplay()
```

## P.254

코드설명 맨 마지막줄

> ot_modeltime_forecast()를 사용하여 두 모델의 10년치 예측 데이터 플롯을 생성

을

> plot_modeltime_forecast()를 사용하여 두 모델의 10년치 예측 데이터 플롯을 생성

## ggplot의 색깔 문제

ggplot의 색깔이 책과 실제와 다르다는 지적을 주셨는데요.

책의 컬러가 2도이다 보니 컬러와 선 형태를 편집 단계에서 수정할 수 밖에 없었습니다.

이점 양해 부탁드립니다.

## modeltime_refit()

그리고 modeltime 프레임워크를 사용할 때 프레임워크의 워크플로에 따라 최종 선정된 모델에 대한 결과 산출시 `modeltime_refit()`을 사용하는 것이 좋겠다는 의견을 주셨습니다.

modeltime 프레임워크의 워크플로상 지적하신 부분이 일리있다고 생각됩니다. 다만 제 코딩 스타일이 그렇다 보니 전체적인 흐름이 그렇게 되었는데요..

잘못된 부분이라기 보다는 비효율적 코딩 방식이라고 생각됩니다.

다음번 개정판이 나오게 되면 반영하도록 하겠습니다.

<br></br>

**다시한번 의견 주셔서 감사드립니다.**
