---
output:
  html_document:
    css: D:/analysis/R/tistory/plotly/style.css
---

```{r setup, include=FALSE}
knitr::opts_chunk$set(echo = TRUE, message = FALSE, warning = FALSE)
library(showtext)
showtext_auto()
library(tidyverse)
library(readxl)
library(patchwork)
library(plotly)
```


```{r include = FALSE, message = FALSE, warning = FALSE}
## 데이터 전처리를 위한 패키지 설치 및 로딩
if(!require(readr)) {
  install.packages('readr')
  library(readr)
}

if(!require(lubridate)) {
  install.packages('lubridate')
  library(lubridate)
}

if(!require(tidyverse)) {
  install.packages('tidyverse')
  library(tidyverse)
}

                      
## covid19 데이터 로딩(온라인에서 바로 로딩할 경우)
df_covid19 <- read_csv(file = "https://covid.ourworldindata.org/data/owid-covid-data.csv",
                            col_types = cols(Date = col_date(format = "%Y-%m-%d")
                                             )
                            )
## 2. 전체 데이터셋 중 최근 100일간의 데이터를 필터링한 df_covid19_100 생성
df_covid19_100 <- df_covid19 |> 
  ## 한국 데이터와 각 대륙별 데이터만을 필터링
  filter(iso_code %in% c('KOR', 'OWID_ASI', 'OWID_EUR', 'OWID_OCE', 'OWID_NAM', 'OWID_SAM', 'OWID_AFR')) |>
  ## 읽은 데이터의 마지막 데이터에서 100일전 데이터까지 필터링
  filter(date >= max(date) - 100) |>
  ## 국가명을 한글로 변환
  mutate(location = case_when(
    location == 'South Korea' ~ '한국', 
    location == 'Asia' ~ '아시아', 
    location == 'Europe' ~ '유럽', 
    location == 'Oceania' ~ '오세아니아', 
    location == 'North America' ~ '북미', 
    location == 'South America' ~ '남미', 
    location == 'Africa' ~ '아프리카')) |>
  ## 국가 이름의 순서를 설정 
  mutate(location = fct_relevel(location, '한국', '아시아', '유럽', '북미', '남미', '아프리카', '오세아니아')) |>
  ## 날짜로 정렬
  arrange(date)


## 3. df_covid19_100을 한국과 각 대륙별열로 배치한 넓은 형태의 데이터프레임으로 변환
df_covid19_100_wide <- df_covid19_100 |>
  ## 날짜, 국가명, 확진자와, 백신접종완료자 데이터만 선택
  select(date, location, new_cases, people_fully_vaccinated_per_hundred) |>
  ## 열 이름을 적절히 변경
  rename('date' = 'date', '확진자' = 'new_cases', '백신접종완료자' = 'people_fully_vaccinated_per_hundred') |>
  ## 넓은 형태의 데이터로 변환
  pivot_wider(id_cols = date, names_from = location, 
              values_from = c('확진자', '백신접종완료자')) |>
  ## 날짜로 정렬
  arrange(date)

## 4. covid19 데이터를 국가별로 요약한 df_covid19_stat 생성
df_covid19_stat <- df_covid19 |> 
  group_by(iso_code, continent, location) |>
  summarise(인구수 = max(population, na.rm = T), 
            인당GDP = max(gdp_per_capita, na.rm = T),
            전체확진자수 = sum(new_cases, na.rm = T),
            전체사망자수 = sum(new_deaths, na.rm = T), 
            십만명당중환자실 = last(icu_patients_per_million),
            재생산지수 = last(reproduction_rate),
            봉쇄지수 = max(stringency_index), 
            전체검사자수 = max(total_tests, na.rm = T), 
            신규검사자수 = sum(new_tests, na.rm = T),
            전체백신접종자수 = max(total_vaccinations, na.rm = T),
            백신접종자완료자수 = max(people_fully_vaccinated, na.rm = T),
            부스터접종자수 = max(total_boosters, na.rm = T),
            인구백명당백신접종완료률 = max(people_fully_vaccinated_per_hundred, na.rm = T),
            인구백명당부스터접종자수 = max(total_boosters_per_hundred, na.rm = T)
            ) |> 
    ungroup() |>
    mutate(십만명당사망자수 = round(전체사망자수 / 인구수 *100000, 5),
           백신접종완료률 = 백신접종자완료자수 / 인구수)

## 여백 설정을 위한 리스트 설정
margins <- list(t = 50, b = 25, l = 25, r = 25)

  library(readxl)

df_취업률 <- read_excel('D:/analysis/R/tistory/plotly/2020년 학과별 고등교육기관 취업통계.xlsx', 
                     ## '학과별' 시트의 데이터를 불러오는데,
                     sheet = '학과별',
                     ## 앞의 13행을 제외하고
                     skip = 13, 
                     ## 첫번째 행은 열 이름으로 설정
                     col_names = TRUE, 
                     ## 열의 타입을 설정, 처음 9개는 문자형으로 다음 79개는 수치형으로 설정
                     col_types = c(rep('text', 9), rep('numeric', 79)))

## df_취업률에서 첫번째부터 9번째까지의 열과 '계'로 끝나는 열을 선택하여 다시 df_취업률에 저장
df_취업률 <- df_취업률 |> 
  select(1:9, ends_with('계'), '입대자')

## 랜덤 샘플을 위한 시드 설정
set.seed(123)

## df_취업률에서 졸업자가 500명 이하인 학과 2000개 샘플링
df_취업률_2000 <- df_취업률 |> 
  filter(졸업자_계 < 500) |> 
  sample_n(2000)

## 열 이름을 적절히 설정
names(df_취업률_2000)[10:12] <- c('졸업자수', '취업률', '취업자수')

```

사용데이터 : <https://2stndard.tistory.com/68>

다음과 같이 주요 나라의 코로나 19 사망자 추세 그래프를 그려보자. 

```{r eval = FALSE}
total_deaths_5_nations_by_day <- df_covid19 |> 
  filter((iso_code %in% c('KOR', 'USA', 'JPN', 'GBR', 'FRA'))) |>
  filter(!is.na(total_deaths_per_million))

total_deaths_5_nations_by_day |>
  ## plotly 객체 생성
  plot_ly() |>
  add_trace(type = 'scatter', mode = 'lines', 
            x = ~date, y = ~total_deaths_per_million , linetype = ~location, connectgaps = T) |>
  layout(title = '코로나 19 사망자수 추세', 
         xaxis = list(title = ''), 
         yaxis = list(title = '10만명당 사망자수 누계'), 
         margin = margins)
```

위의 그래프를 보면 일반적으로 우리가 흔히 보는 선그래프이다. 각각의 국가는 색으로, 선타입으로 구분되고 있는데 이를 범례를 통해 구분이 가능하다. 하지만 선과 범례의 순서가 일이되지 않기 때문에 선에 따른 국가의 구분에 다소 어려움이 있다. 그렇다고 범례의 순서를 데이터의 순서에 맞춘다고 한다면 데이터들의 순서가 바뀔 때마다 범례의 순서가 바뀌기 때문에 사용자들이 혼둥을 느낄수 있다. 이런 경우에는 범례를 없애버리고 각각의 선에 해당하는 국가명을 선의 끝에 붙여준다면 그래프를 읽기가 훨씬 쉬워질 것이다. 

이와같은 시각화를 `plotly`를 사용하여 만들려면 각각의 선 trace의 마지막 위치를 x, y에 설정해주어야 한다. 그리고 해당 위치에 `add_annotations()`를 사용하여 주석의 형태로 텍스트를 넣어 주었다. 

이 방법외에도 `add_trace()`의 'scatter' 타입의 'text' 모드로도 설정이 가능할 것이다. 

```{r eval = FALSE}
total_deaths_5_nations_by_day |>
  ## plotly 객체 생성
  plot_ly() |>
  add_trace(type = 'scatter', mode = 'lines+text', 
            x = ~date, y = ~total_deaths_per_million , linetype = ~location, connectgaps = T) |>
  add_annotations(text = '프랑스', 
                  ## 프랑스 trace의 마지막 위치에 주석 추가
                  x = total_deaths_5_nations_by_day |> filter(location == 'France', date == max(date)) |>
                      select(date) |> pull(), 
                  y = total_deaths_5_nations_by_day |> filter(location == 'France', date == max(date)) |>
                      select(total_deaths_per_million) |> pull(),
                  xanchor = 'left', showarrow = FALSE
                    ) |>
  add_annotations(text = '일본', 
                  ## 일본 trace의 마지막 위치에 주석 추가
                  x = total_deaths_5_nations_by_day |> filter(location == 'Japan', date == max(date)) |>
                      select(date) |> pull(), 
                  y = total_deaths_5_nations_by_day |> filter(location == 'Japan', date == max(date)) |>
                      select(total_deaths_per_million) |> pull(),
                  xanchor = 'left', yanchor = 'top', showarrow = FALSE
                    ) |>
  add_annotations(text = '영국', 
                  ## 영국 trace의 마지막 위치에 주석 추가
                  x = total_deaths_5_nations_by_day |> filter(location == 'United Kingdom', date == max(date)) |>
                      select(date) |> pull(), 
                  y = total_deaths_5_nations_by_day |> filter(location == 'United Kingdom', date == max(date)) |>
                      select(total_deaths_per_million) |> pull(),
                  xanchor = 'left', showarrow = FALSE
                    ) |>
  add_annotations(text = '미국', 
                  ## 미국 trace의 마지막 위치에 주석 추가
                  x = total_deaths_5_nations_by_day |> filter(location == 'United States', date == max(date)) |>
                      select(date) |> pull(), 
                  y = total_deaths_5_nations_by_day |> filter(location == 'United States', date == max(date)) |>
                      select(total_deaths_per_million) |> pull(),
                  xanchor = 'left', showarrow = FALSE
                    ) |>
  add_annotations(text = '한국', 
                  ## 한국 trace의 마지막 위치에 주석 추가
                  x = total_deaths_5_nations_by_day |> filter(location == 'South Korea', date == max(date)) |>
                      select(date) |> pull(), 
                  y = total_deaths_5_nations_by_day |> filter(location == 'South Korea', date == max(date)) |>
                      select(total_deaths_per_million) |> pull(),
                  xanchor = 'left', yanchor = 'bottom', showarrow = FALSE
                    ) |>
  layout(title = '코로나 19 사망자수 추세', 
         xaxis = list(title = ''), 
         yaxis = list(title = '10만명당 사망자수 누계'), 
         margin = margins,
         showlegend = FALSE)

```




