---
output:
  html_document:
    css: D:/analysis/R/tistory/plotly/style.css
---

```{r setup, include=FALSE}
knitr::opts_chunk$set(echo = TRUE, message = FALSE, warning = FALSE, fig.width = 6.5, dpi = 130)
library(showtext)
showtext_auto()
library(tidyverse)
library(readxl)
library(patchwork)
library(plotly)
```

```{r include = FALSE, message = FALSE, warning = FALSE}
## 데이터 전처리를 위한 패키지 설치 및 로딩
if(!require(readr)) {
  install.packages('readr')
  library(readr)
}

if(!require(lubridate)) {
  install.packages('lubridate')
  library(lubridate)
}

if(!require(tidyverse)) {
  install.packages('tidyverse')
  library(tidyverse)
}

                      
## covid19 데이터 로딩(온라인에서 바로 로딩할 경우)
df_covid19 <- read_csv(file = "https://covid.ourworldindata.org/data/owid-covid-data.csv",
                            col_types = cols(Date = col_date(format = "%Y-%m-%d")
                                             )
                            )
## 2. 전체 데이터셋 중 최근 100일간의 데이터를 필터링한 df_covid19_100 생성
df_covid19_100 <- df_covid19 |> 
  ## 한국 데이터와 각 대륙별 데이터만을 필터링
  filter(iso_code %in% c('KOR', 'OWID_ASI', 'OWID_EUR', 'OWID_OCE', 'OWID_NAM', 'OWID_SAM', 'OWID_AFR')) |>
  ## 읽은 데이터의 마지막 데이터에서 100일전 데이터까지 필터링
  filter(date >= max(date) - 100) |>
  ## 국가명을 한글로 변환
  mutate(location = case_when(
    location == 'South Korea' ~ '한국', 
    location == 'Asia' ~ '아시아', 
    location == 'Europe' ~ '유럽', 
    location == 'Oceania' ~ '오세아니아', 
    location == 'North America' ~ '북미', 
    location == 'South America' ~ '남미', 
    location == 'Africa' ~ '아프리카')) |>
  ## 국가 이름의 순서를 설정 
  mutate(location = fct_relevel(location, '한국', '아시아', '유럽', '북미', '남미', '아프리카', '오세아니아')) |>
  ## 날짜로 정렬
  arrange(date)


## 3. df_covid19_100을 한국과 각 대륙별열로 배치한 넓은 형태의 데이터프레임으로 변환
df_covid19_100_wide <- df_covid19_100 |>
  ## 날짜, 국가명, 확진자와, 백신접종완료자 데이터만 선택
  select(date, location, new_cases, people_fully_vaccinated_per_hundred) |>
  ## 열 이름을 적절히 변경
  rename('date' = 'date', '확진자' = 'new_cases', '백신접종완료자' = 'people_fully_vaccinated_per_hundred') |>
  ## 넓은 형태의 데이터로 변환
  pivot_wider(id_cols = date, names_from = location, 
              values_from = c('확진자', '백신접종완료자')) |>
  ## 날짜로 정렬
  arrange(date)

## 4. covid19 데이터를 국가별로 요약한 df_covid19_stat 생성
df_covid19_stat <- df_covid19 |> 
  group_by(iso_code, continent, location) |>
  summarise(인구수 = max(population, na.rm = T), 
            인당GDP = max(gdp_per_capita, na.rm = T),
            전체확진자수 = sum(new_cases, na.rm = T),
            전체사망자수 = sum(new_deaths, na.rm = T), 
            십만명당중환자실 = last(icu_patients_per_million),
            재생산지수 = last(reproduction_rate),
            봉쇄지수 = max(stringency_index), 
            전체검사자수 = max(total_tests, na.rm = T), 
            신규검사자수 = sum(new_tests, na.rm = T),
            전체백신접종자수 = max(total_vaccinations, na.rm = T),
            백신접종자완료자수 = max(people_fully_vaccinated, na.rm = T),
            부스터접종자수 = max(total_boosters, na.rm = T),
            인구백명당백신접종완료률 = max(people_fully_vaccinated_per_hundred, na.rm = T),
            인구백명당부스터접종자수 = max(total_boosters_per_hundred, na.rm = T)
            ) |> 
    ungroup() |>
    mutate(십만명당사망자수 = round(전체사망자수 / 인구수 *100000, 5),
           백신접종완료률 = 백신접종자완료자수 / 인구수)

## 여백 설정을 위한 리스트 설정
margins <- list(t = 50, b = 25, l = 25, r = 25)

  library(readxl)

df_취업률 <- read_excel('D:/analysis/R/tistory/plotly/2020년 학과별 고등교육기관 취업통계.xlsx', 
                     ## '학과별' 시트의 데이터를 불러오는데,
                     sheet = '학과별',
                     ## 앞의 13행을 제외하고
                     skip = 13, 
                     ## 첫번째 행은 열 이름으로 설정
                     col_names = TRUE, 
                     ## 열의 타입을 설정, 처음 9개는 문자형으로 다음 79개는 수치형으로 설정
                     col_types = c(rep('text', 9), rep('numeric', 79)))

## df_취업률에서 첫번째부터 9번째까지의 열과 '계'로 끝나는 열을 선택하여 다시 df_취업률에 저장
df_취업률 <- df_취업률 |> 
  select(1:9, ends_with('계'), '입대자')
names(df_취업률)[10:12] <- c('졸업자수', '취업률', '취업자수')

## 랜덤 샘플을 위한 시드 설정
set.seed(123)

## df_취업률에서 졸업자가 500명 이하인 학과 2000개 샘플링
df_취업률_2000 <- df_취업률 |> 
  filter(졸업자수 < 500) |> 
  sample_n(2000)

## 열 이름을 적절히 설정
names(df_취업률_2000)[10:12] <- c('졸업자수', '취업률', '취업자수')

```

사용데이터 : 

```{r}
df <- data.frame(col1 = c(1:3, NA, 3),
                 col2 = c("this", NA,"is", "text", "is"), 
                 col3 = c(TRUE, FALSE, TRUE, TRUE, TRUE), 
                 col4 = c(2.5, 4.2, 3.2, NA, 3.2),
                 stringsAsFactors = FALSE)
```


R을 사용하여 데이터를 전처리하기 위해서는 먼저 전체적으로 데이터의 형태를 살펴봐야 하는데 이 후 해야할 작업이 의미없는 데이터를 제거하는 과정이다. 보통 의미없는 데이터라고 함은 형태적인 의미와 내용적인 의미의 두 가지를 모두 말한다. 형태적 의미가 없음은 보통 NULL값이나 결측치(Missing)를 의미한다. 내용적 의미는 해당 값이 지나치게 작은 값이나 지나치게 큰 값을 가져서 전반적 데이터의 왜곡을 가져오게 하는 이상치(abnormal)이거나 데이터 분석에 사용하지 않는 변량 등을 말한다. 형태적으로 무의미한 데이터는 기계적으로 제거가 가능하지만 내용적 무의미한 데이터는 데이터에 대한 이해가 선행되어야 한다. 

이렇게 형태적이든 내용적이든 데이터 분석에 적절치 않은 데이터를 제거하는 방법에 대해 알아보자. 

### is.na()

데이터를 정제하기 위해서는 먼저 데이터에 결측치가 포함되어 있는지를 체크해야 한다. 이때 사용하는 함수가 `is.na()`이다. 

`is.na()`는 매개변수로 전달될 데이터프레임이나 벡터에 NA값이 포함되어 있는지를 체크해서 포함되어 있다면 TRUE, 포함되어 있지 않다면 FALSE를 리턴해준다. 

```{r}
is.na(df)

sum(is.na(df))

```

### na.omit()

`is.na()`의 결과로 df 데이터프레임에 총 3개의 NA가 포함되었다는 것을 알게 되었다. 그러면 이제 `na.omit()`를 사용하면 NA가 제거된 데이터프레임이 생성된다.  

```{r}
na.omit(df)

```

위의 결과에서도 보이듯이 df 데이터프레임에서 NA가 포함되어 있던 두 번째와 네 번쨰 행이 제거된 데이터프레임이 반환된다.


### dplyr의 filter()와 is.na() 사용

`na.omit()`를 사용하여 간단히 NA가 제거된 데이터를 얻을 수 있다. 하지만 R의 사용자들이 데이터 전처리에서 많이 사용하는 `tidyverse`, `dplyr`를 사용하게 되면 `na.omit()`를 사용하기가 애매할 때가 있다. 이런 경우에 `filter()`와 `is.na()`를 사용하여 na를 제거한다. 다만 이 경우에는 na를 제거할 열마다 `is.na()`를 적용해주어야 한다는 단점이 있다. 

`is.na()`는 매개변수로 지정되는 벡터에 na가 있다면 TRUE를 리턴한다. 따라서 `is.na()`가 FALSE 조건을 사용하여 필터링 하거나 `is.na()`에 `!`를 붙여서 na가 없는 열에서 리턴되는 FALSE를 TRUE로 바꾸어서 TRUE인 행만 필터링하는 방법을 사용할 수 있다. 

```{r}
df |> filter(!is.na(col1), is.na(col2) == FALSE)

```

### 중복된 행의 제거

데이터프레임에서 전체 열에 동일한 값을 가지는 열이 존재하는 경우 이를 제거해야 할지 그냥 사용해야할 지 결정해야 한다. 이 값이 내용적으로 의미가 있을수도 있고 의미가 없을 수도 있기 때문에 이는 데이터를 잘 아는 전문가의 의견들 들어야 할 것이다. 만약 중복된 데이터가 내용적으로 의미가  없다면 이를 제거해야 한다. 

중복된 데이터를 제거하는 방법은 `distinct()`를 사용한다. `distinct()`는 유일한 데이터 조합을 리턴하는 함수이기 때문에 이 함수를 사용하여 리턴된 데이터는 중복이 제거된 결과값이 된다. `distinct()`는 `dplyr`에서 제공하는 함수이기 때문에 `%>%`, `|>`와 같은 파이프를 사용한 데이터 전처리에 사용될 수 있다. 

```{r}
distinct(df)

```

위의 결과에서 보면 df 데이터프레임은 총 5개의 행이지만 세 번째 행과 다섯 번째 행은 같은 값을 가지기 때문에 중복이 제거되어 총 4개의 행만 표시된다. 지금처럼 간단한 데이터프레임에서야 중복된 데이터를 간단히 찾을 수 있지만 대량의 데이터에서는 중복값을 제거하기란 쉽지않다. 

### 행 인덱스나 row_number()를 이용한 행의 제거

만약 제거해야할 행의 번호를 알고 있을 때는 이 번호를 사용하여 행을 제거할 수 있다. 이 경우도 `tidyverse`나 `dplyr`를 사용할 떄와 사용하지 않을 때로 나눌 수 있는데 `dplyr`를 사용한다면 `row_number()`를 사용하고 `dplyr`를 사용하지 않는 경우는 '[]'를 사용한 인텍싱을 통해 제거할 수 있다. 

na가 포함되어 있는 2, 4행을 제거하는 두가지 방법은 다음과 같다. 

```{r}
df[-c(2, 4), ]

df |> filter(!row_number() %in% c(2, 4))
```

### 조건을 이용한 행의 제거

데이터 전처리에서 na를 포함한 행을 제거하는 형식적 제거 외에 내용적인 행의 제거에는 사실 특정 조건을 사용하는 경우가 일반적이다. 이 경우도 `dplyr`를 사용하는 것이 편리하다.  

`dplyr`를 사용할 때는 `filter()`를 사용하여 제거해야 할 조건을 명시하는데 조건에 걸리는 행이 남는다. 그러나 조건에 해당하는 행을 제거하기 위해서는 `!`를 사용하여 남겨질 조건에 대한 역을 사용한다. 

```{r}
df |> filter(!(col2 == FALSE))

```