---
output:
  html_document:
    css: D:/analysis/R/tistory/plotly/style.css
---

```{r setup, include=FALSE}
knitr::opts_chunk$set(echo = TRUE, message = FALSE, warning = FALSE)
library(showtext)
showtext_auto()
library(tidyverse)
library(readxl)
library(patchwork)
library(plotly)
```


```{r include = FALSE, message = FALSE, warning = FALSE}
## 데이터 전처리를 위한 패키지 설치 및 로딩
if(!require(readr)) {
  install.packages('readr')
  library(readr)
}

if(!require(lubridate)) {
  install.packages('lubridate')
  library(lubridate)
}

if(!require(tidyverse)) {
  install.packages('tidyverse')
  library(tidyverse)
}

                      
## covid19 데이터 로딩(온라인에서 바로 로딩할 경우)
df_covid19 <- read_csv(file = "https://covid.ourworldindata.org/data/owid-covid-data.csv",
                            col_types = cols(Date = col_date(format = "%Y-%m-%d")
                                             )
                            )
## 2. 전체 데이터셋 중 최근 100일간의 데이터를 필터링한 df_covid19_100 생성
df_covid19_100 <- df_covid19 |> 
  ## 한국 데이터와 각 대륙별 데이터만을 필터링
  filter(iso_code %in% c('KOR', 'OWID_ASI', 'OWID_EUR', 'OWID_OCE', 'OWID_NAM', 'OWID_SAM', 'OWID_AFR')) |>
  ## 읽은 데이터의 마지막 데이터에서 100일전 데이터까지 필터링
  filter(date >= max(date) - 100) |>
  ## 국가명을 한글로 변환
  mutate(location = case_when(
    location == 'South Korea' ~ '한국', 
    location == 'Asia' ~ '아시아', 
    location == 'Europe' ~ '유럽', 
    location == 'Oceania' ~ '오세아니아', 
    location == 'North America' ~ '북미', 
    location == 'South America' ~ '남미', 
    location == 'Africa' ~ '아프리카')) |>
  ## 국가 이름의 순서를 설정 
  mutate(location = fct_relevel(location, '한국', '아시아', '유럽', '북미', '남미', '아프리카', '오세아니아')) |>
  ## 날짜로 정렬
  arrange(date)


## 3. df_covid19_100을 한국과 각 대륙별열로 배치한 넓은 형태의 데이터프레임으로 변환
df_covid19_100_wide <- df_covid19_100 |>
  ## 날짜, 국가명, 확진자와, 백신접종완료자 데이터만 선택
  select(date, location, new_cases, people_fully_vaccinated_per_hundred) |>
  ## 열 이름을 적절히 변경
  rename('date' = 'date', '확진자' = 'new_cases', '백신접종완료자' = 'people_fully_vaccinated_per_hundred') |>
  ## 넓은 형태의 데이터로 변환
  pivot_wider(id_cols = date, names_from = location, 
              values_from = c('확진자', '백신접종완료자')) |>
  ## 날짜로 정렬
  arrange(date)

## 4. covid19 데이터를 국가별로 요약한 df_covid19_stat 생성
df_covid19_stat <- df_covid19 |> 
  group_by(iso_code, continent, location) |>
  summarise(인구수 = max(population, na.rm = T), 
            인당GDP = max(gdp_per_capita, na.rm = T),
            전체확진자수 = sum(new_cases, na.rm = T),
            전체사망자수 = sum(new_deaths, na.rm = T), 
            십만명당중환자실 = last(icu_patients_per_million),
            재생산지수 = last(reproduction_rate),
            봉쇄지수 = max(stringency_index), 
            전체검사자수 = max(total_tests, na.rm = T), 
            신규검사자수 = sum(new_tests, na.rm = T),
            전체백신접종자수 = max(total_vaccinations, na.rm = T),
            백신접종자완료자수 = max(people_fully_vaccinated, na.rm = T),
            부스터접종자수 = max(total_boosters, na.rm = T),
            인구백명당백신접종완료률 = max(people_fully_vaccinated_per_hundred, na.rm = T),
            인구백명당부스터접종자수 = max(total_boosters_per_hundred, na.rm = T)
            ) |> 
    ungroup() |>
    mutate(십만명당사망자수 = round(전체사망자수 / 인구수 *100000, 5),
           백신접종완료률 = 백신접종자완료자수 / 인구수)

## 여백 설정을 위한 리스트 설정
margins <- list(t = 50, b = 25, l = 25, r = 25)

  library(readxl)

df_취업률 <- read_excel('D:/analysis/R/tistory/plotly/2020년 학과별 고등교육기관 취업통계.xlsx', 
                     ## '학과별' 시트의 데이터를 불러오는데,
                     sheet = '학과별',
                     ## 앞의 13행을 제외하고
                     skip = 13, 
                     ## 첫번째 행은 열 이름으로 설정
                     col_names = TRUE, 
                     ## 열의 타입을 설정, 처음 9개는 문자형으로 다음 79개는 수치형으로 설정
                     col_types = c(rep('text', 9), rep('numeric', 79)))

## df_취업률에서 첫번째부터 9번째까지의 열과 '계'로 끝나는 열을 선택하여 다시 df_취업률에 저장
df_취업률 <- df_취업률 |> 
  select(1:9, ends_with('계'), '입대자')

## 랜덤 샘플을 위한 시드 설정
set.seed(123)

## df_취업률에서 졸업자가 500명 이하인 학과 2000개 샘플링
df_취업률_2000 <- df_취업률 |> 
  filter(졸업자_계 < 500) |> 
  sample_n(2000)

## 열 이름을 적절히 설정
names(df_취업률_2000)[10:12] <- c('졸업자수', '취업률', '취업자수')

```

사용데이터 : <https://2stndard.tistory.com/68>

앞선 포스트(<https://2stndard.tistory.com/75>)에서는 백분률을 사용한 히스토그램을 어떻게 그리는지 살펴보았다. 하지만 이 포스트에서 만들어낸 결과는 두가지 점에서 바로 사용하기가 좀 어려울 것이다. 

첫 번째는 막대로 백분률을 표시는 했지만 그 정확한 값을 알수가 없다는 것이다. 막대간의 비교는 가능해 어떤 변수값이 가장 많이 분포하는 지는 알수 있지만 이는 빈도수로 표현된 히스토그램으로도 알수 있다. 따라서 정확한 백분률을 표시해 주는 것이 효과적일 것이다. 

두 번째는 막대 그래프는 오름차순이나 내림차순으로 막대를 배치할 때 그 활용도가 커진다. 하지만 앞선 포스팅에서 그려진 막대 그래프의 막대는 들쭉 날쭉하다. 

이를 다음과 같이 해결해 보겠다. 

## 백분률의 표시

앞선 포스트에서 그렸던 연속형 변수에 대한 백분률 히스토그램과 이산형 변수에 대한 백분률 히스토그램에 백분률을 표현하는 방법을 구분하였고 이에 따라 사용하는 함수도 `geom_histogram()`과 `geom_bar()`로 구분하여 생성하였다. 백분률의 표시도 이 두 함수의 사용에 따라 달라진다. 

먼저 `geom_histogram()`에서 백분률을 표시하기 위해서는 `stat_bin()`를 사용하여야 한다. `stat_bin()`는 히스토그램을 표현하는데 중요하게 사용되는 binning에 따른 기하요소의 사용을 위한 함수이다. `ggplot2`에서 데이터 값을 표현하는데 가장 흔하게 사용되는 `geom_text()`는 binning을 사용하기가 어렵기 때문에 `stat_bin()`를 사용하여야 한다. 

```{r}
df_취업률_2000 |> 
  ggplot() + 
  geom_histogram(aes(x = 취업률, y = ..count../sum(..count..))) +
  stat_bin(aes(x = 취업률, y = ..count../sum(..count..), 
               label = scales::percent(..count../sum(..count..), accuracy = 1)), 
           geom = 'text', vjust = -0.5) + 
  scale_y_continuous(labels = scales::percent) +
  labs(y = '백분률')

```

binning을 `binwidth`로 설정한 경우는 다음과 같이 `stat_bin()`에 `binwidth`를 설정해 줌으로써 히스토그램을 만들수 있다. 

```{r}
df_취업률_2000 |> 
  ggplot() + 
  geom_histogram(aes(x = 취업률, y = ..count../sum(..count..)), binwidth = 10) +
  stat_bin(aes(x = 취업률, y = ..count../sum(..count..), 
               label = scales::percent(..count../sum(..count..), accuracy = 1)), 
           geom = 'text', vjust = -0.5, 
           binwidth = 10) + 
  scale_y_continuous(labels = scales::percent) +
  labs(y = '백분률')

```

이산형 변수에 대한 히스토그램을 그리는데 사용한 `geom_bar()`는 `geom_text()`를 사용함으로써 백분률을 표시할 수 있다. 이번에는 비율과 개수를 같이 표현해보도록 하겠다. 

이산형 변수에 대한 히스토그램을 그리는 방법으로 `..count..` 사용, `after_stat()`의 사용, `..prop..`의 사용 세 가지 방법으로 설명하였는데 각각의 방법에 따라 백분률을 표현하는 방법은 다음과 같다. 

```{r}
## ..count..를 사용하는 방법
df_취업률_2000 |> 
  ggplot() + 
  geom_bar(aes(x = 대계열, y = ..count../sum(..count..))) +
  geom_text(aes(x = 대계열, y = ..count../sum(..count..), group = 1,
                label = paste0(..count.., '개(', scales::percent(..prop.., accuracy = 0.1), ')')
                ), 
            stat = 'count', vjust = -0.5
            ) +
  scale_y_continuous(labels = scales::percent) +
  labs(y = '백분률')

```

```{r}
## after_stat()을 사용한 방법
df_취업률_2000 |> 
  ggplot(aes(x = 대계열, y = after_stat(count/sum(count)))) + 
  geom_bar() +
  geom_text(aes(label = paste0(after_stat(count), '개(', scales::percent(after_stat(count/sum(count))), ')')
                ), 
            stat= "count", vjust = -0.5) +
  scale_y_continuous(labels = scales::percent) +
  labs(y = '백분률')
```


```{r}
## ..prop..을 사용한 방법
df_취업률_2000 |> 
  ggplot() + 
  geom_bar(aes(x = 대계열, y = ..prop.., group = 1)) +
  geom_text(aes(x = 대계열, y = ..prop.., group = 1, 
                label = paste0(..count.., '개(', scales::percent(..prop..), ')')
                ), 
            stat= "count", vjust = -0.5) +
  scale_y_continuous(labels = scales::percent) +
  labs(y = '백분률')
```

## 데이터 막대 정렬

앞서 본 막대 그래프들은 모두 막대가 그 값에 관계없이 가나다 순으로 정렬되어 있다. 막대 그래프는 데이터간의 비교를 위해 많이 사용되는데 이런 정렬은 데이터간 비교에 다소 무리가 따른다. 예를 들어 세번째로 데이터가 많은 항목을 찾아라라고 한다면 사용자가 스스로 세 번째 데이터를 찾아야한다. 따라서 데이터 값의 순서로 막대를 정렬하면 더 비교가 편하게 될 것이다.

다만 이렇게 막대를 정렬해야하는 경우는 연속형 변수의 히스토그램은 사용할 수 없다. 연속형 변수에 대한 히스토그램은 막대의 구간이 순차적으로 정해지기 때문에 정렬이 큰 의미가 없기 때문이다.

이산형 히스토그램에 사용한 세가지 방법 모두 `forcats::fct_infreq()`를 사용하면 정렬이 가능하다. `forcats::fct_infreq()`은 매개변수로 전달하는 벡터를 팩터로 변환하고 그 빈도에 따라 레벨의 순서(order)를 설정해주는 함수이다.   

```{r}
## ..count..를 사용하는 방법
df_취업률_2000 |> 
  ggplot() + 
  geom_bar(aes(x = forcats::fct_infreq(대계열), y = ..count../sum(..count..))) +
  geom_text(aes(x = forcats::fct_infreq(대계열), y = ..count../sum(..count..), group = 1,
                label = paste0(..count.., '개(', scales::percent(..prop.., accuracy = 0.1), ')')
                ), 
            stat = 'count', vjust = -0.5
            ) +
  scale_y_continuous(labels = scales::percent) +
  labs(x = '대계열', y = '백분률')

```

```{r}
## after_stat()을 사용한 방법
df_취업률_2000 |> 
  ggplot(aes(x = forcats::fct_infreq(대계열), y = after_stat(count/sum(count)))) + 
  geom_bar() +
  geom_text(aes(label = paste0(after_stat(count), '개(', scales::percent(after_stat(count/sum(count))), ')')
                ), 
            stat= "count", vjust = -0.5) +
  scale_y_continuous(labels = scales::percent) +
  labs(x = '대계열', y = '백분률')
```


```{r}
## ..prop..을 사용한 방법
df_취업률_2000 |> 
  ggplot() + 
  geom_bar(aes(x = forcats::fct_infreq(대계열), y = ..prop.., group = 1)) +
  geom_text(aes(x = forcats::fct_infreq(대계열), y = ..prop.., group = 1, 
                label = paste0(..count.., '개(', scales::percent(..prop..), ')')
                ), 
            stat= "count", vjust = -0.5) +
  scale_y_continuous(labels = scales::percent) +
  labs(x = '대계열', y = '백분률')
```


위와 같이 특수한 함수를 사용하는 경우는 다소 어려운 방법임에 틀림없다. 일반적인 사용자라면 `dplyr`를 사용하여 빈도와 비율을 구하도록 전처리하고 이 결과로 시각화하는 방법을 선호할 것이다. 어쩌면 이 방법이 더 효율적일수도 있을 것이다. 

먼저 데이터 전처리를 해야하는데 `group_by()`를 사용하여 변량별로 그룹화하고 이 그룹별로 사례수와 비율을 구하는 열을 추가해준다. 여기서 `summarise()`와 `mutate()`를 따로 사용하였는데 그 이유는 이전 포스트(<https://2stndard.tistory.com/56>)를 참조하라.

```{r}
df_취업률_2000 |>
  group_by(대계열) |>
  summarise(n = n()) |>
  mutate(rate = n/sum(n))
```

그리고 정렬을 위해서는 앞서 사용한 `forcats::fct_infreq(대계열)`을 사용할 수도 있지만 `reorder()`를 사용하였다. 하나 주의해야하는 것이 `geom_bar()`의 `stat`을 앞서 사용했던 'count'를 사용하지 않고 'identity'를 사용했다는 것이다. 앞서 사용했던 방법들은 `geom_bar()`에서 사례수를 카운트하는 통계처리가 필요하기 때문에 `stat`을 'count' 로 설정했지만 미리 전처리되어 추가적인 통계처리가 필요하지 않고 수치 자체를 사용하기 때문에 그 수치를 통계변환하지 않고 자체로 사용하는 의미인 'identity'를 설정하였다. 

```{r}
df_취업률_2000 |>
  group_by(대계열) |>
  summarise(n = n()) |>
  mutate(rate = n/sum(n)) |>
  ggplot() + 
  geom_bar(aes(x = reorder(대계열, n, desc), y = rate), stat = 'identity') +
  geom_text(aes(x = reorder(대계열, n, desc), y = rate, label = paste0(n, '개(', scales::percent(rate), ')')), vjust = -0.5) +
  scale_y_continuous(labels = scales::percent) +
  labs(x = '대계열', y = '백분률')
```




```{r}
df_covid19_stat |>
  filter(!is.na(continent)) |>
  group_by(continent) |>
  ggplot() +
  geom_density(aes(x = 백신접종완료률, fill = continent, linetype = continent), alpha = 0.3)



```