---
output:
  html_document:
    css: D:/analysis/R/tistory/plotly/style.css
---

```{r setup, include=FALSE}
knitr::opts_chunk$set(echo = TRUE, message = FALSE, warning = FALSE)
library(showtext)
showtext_auto()
library(tidyverse)
library(readxl)
library(patchwork)
library(plotly)
```


```{r include = FALSE, message = FALSE, warning = FALSE}
## 데이터 전처리를 위한 패키지 설치 및 로딩
if(!require(readr)) {
  install.packages('readr')
  library(readr)
}

if(!require(lubridate)) {
  install.packages('lubridate')
  library(lubridate)
}

if(!require(tidyverse)) {
  install.packages('tidyverse')
  library(tidyverse)
}

                      
## covid19 데이터 로딩(온라인에서 바로 로딩할 경우)
df_covid19 <- read_csv(file = "https://covid.ourworldindata.org/data/owid-covid-data.csv",
                            col_types = cols(Date = col_date(format = "%Y-%m-%d")
                                             )
                            )
## 2. 전체 데이터셋 중 최근 100일간의 데이터를 필터링한 df_covid19_100 생성
df_covid19_100 <- df_covid19 |> 
  ## 한국 데이터와 각 대륙별 데이터만을 필터링
  filter(iso_code %in% c('KOR', 'OWID_ASI', 'OWID_EUR', 'OWID_OCE', 'OWID_NAM', 'OWID_SAM', 'OWID_AFR')) |>
  ## 읽은 데이터의 마지막 데이터에서 100일전 데이터까지 필터링
  filter(date >= max(date) - 100) |>
  ## 국가명을 한글로 변환
  mutate(location = case_when(
    location == 'South Korea' ~ '한국', 
    location == 'Asia' ~ '아시아', 
    location == 'Europe' ~ '유럽', 
    location == 'Oceania' ~ '오세아니아', 
    location == 'North America' ~ '북미', 
    location == 'South America' ~ '남미', 
    location == 'Africa' ~ '아프리카')) |>
  ## 국가 이름의 순서를 설정 
  mutate(location = fct_relevel(location, '한국', '아시아', '유럽', '북미', '남미', '아프리카', '오세아니아')) |>
  ## 날짜로 정렬
  arrange(date)


## 3. df_covid19_100을 한국과 각 대륙별열로 배치한 넓은 형태의 데이터프레임으로 변환
df_covid19_100_wide <- df_covid19_100 |>
  ## 날짜, 국가명, 확진자와, 백신접종완료자 데이터만 선택
  select(date, location, new_cases, people_fully_vaccinated_per_hundred) |>
  ## 열 이름을 적절히 변경
  rename('date' = 'date', '확진자' = 'new_cases', '백신접종완료자' = 'people_fully_vaccinated_per_hundred') |>
  ## 넓은 형태의 데이터로 변환
  pivot_wider(id_cols = date, names_from = location, 
              values_from = c('확진자', '백신접종완료자')) |>
  ## 날짜로 정렬
  arrange(date)

## 4. covid19 데이터를 국가별로 요약한 df_covid19_stat 생성
df_covid19_stat <- df_covid19 |> 
  group_by(iso_code, continent, location) |>
  summarise(인구수 = max(population, na.rm = T), 
            인당GDP = max(gdp_per_capita, na.rm = T),
            전체확진자수 = sum(new_cases, na.rm = T),
            전체사망자수 = sum(new_deaths, na.rm = T), 
            십만명당중환자실 = last(icu_patients_per_million),
            재생산지수 = last(reproduction_rate),
            봉쇄지수 = max(stringency_index), 
            전체검사자수 = max(total_tests, na.rm = T), 
            신규검사자수 = sum(new_tests, na.rm = T),
            전체백신접종자수 = max(total_vaccinations, na.rm = T),
            백신접종자완료자수 = max(people_fully_vaccinated, na.rm = T),
            부스터접종자수 = max(total_boosters, na.rm = T),
            인구백명당백신접종완료률 = max(people_fully_vaccinated_per_hundred, na.rm = T),
            인구백명당부스터접종자수 = max(total_boosters_per_hundred, na.rm = T)
            ) |> 
    ungroup() |>
    mutate(십만명당사망자수 = round(전체사망자수 / 인구수 *100000, 5),
           백신접종완료률 = 백신접종자완료자수 / 인구수)

## 여백 설정을 위한 리스트 설정
margins <- list(t = 50, b = 25, l = 25, r = 25)

  library(readxl)

df_취업률 <- read_excel('D:/analysis/R/tistory/plotly/2020년 학과별 고등교육기관 취업통계.xlsx', 
                     ## '학과별' 시트의 데이터를 불러오는데,
                     sheet = '학과별',
                     ## 앞의 13행을 제외하고
                     skip = 13, 
                     ## 첫번째 행은 열 이름으로 설정
                     col_names = TRUE, 
                     ## 열의 타입을 설정, 처음 9개는 문자형으로 다음 79개는 수치형으로 설정
                     col_types = c(rep('text', 9), rep('numeric', 79)))

## df_취업률에서 첫번째부터 9번째까지의 열과 '계'로 끝나는 열을 선택하여 다시 df_취업률에 저장
df_취업률 <- df_취업률 |> 
  select(1:9, ends_with('계'), '입대자')

## 랜덤 샘플을 위한 시드 설정
set.seed(123)

## df_취업률에서 졸업자가 500명 이하인 학과 2000개 샘플링
df_취업률_2000 <- df_취업률 |> 
  filter(졸업자_계 < 500) |> 
  sample_n(2000)

## 열 이름을 적절히 설정
names(df_취업률_2000)[10:12] <- c('졸업자수', '취업률', '취업자수')

```

사용데이터 : <https://2stndard.tistory.com/68>

`geom_histogram()`을 사용하여 생성되는 히스토그램은 단변량 시각화이다. 즉 X, Y축으로 표현되는 2차원 좌표 중 X축은 변수로 매핑되고 Y축은 자동적으로 X축에 매핑된 변수의 binning에 따른 구간의 데이터 사례수를 산출하여 막대로 표현한다. 

하지만 일선 업무에서 히스토그램을 사용할 때는 사례수를 사용하는 경우도 있지만 많은 경우 백분률을 사용하는 경우가 많다. 이렇게 백분률을 사용한 히스토그램을 만드는 방법은 다음과 같다.

히스토그램에 백분률을 사용하기 위해서는 먼저 X축에 매핑되는 변수의 타입이 무엇인지 파악해야 한다. X축에 매핑되는 변수가 연속형 변수라면 `geom_histogram()`을 사용하는 것이 효과적이고 이산형 변수라면 `geom_bar()`를 사용하여야 한다. 

## geom_histogram을 사용하는 연속형 변수

연속형 변수에 대한 히스토그램에서 백분률을 사용하는 첫 번째 방법은 미리 정의된 특수 변수인 `..count..`를 사용하는 방법이다. `..count..`는 매핑되는 변량의 사례수를 산출하는 변수로 `ggplot2`에 자체적으로 정의된 변수이다. 전체의 비율을 구하기 위해서는 각각 변량의 사례수(`..count..`)를 전체 사례수(`sum(..count..)`)로 나누어 산출된 결과를 사용하는 방법이다. 

```{r}
df_취업률_2000 |> 
  ggplot() + 
  geom_histogram(aes(x = 취업률, y = ..count../sum(..count..))) +
  scale_y_continuous(labels = scales::percent) +
  labs(y = '백분률')

```

두 번쨰 방법은 `after_stat()`을 사용하는 방법이다. `after_stat()`은 매핑할 변수를 통계 처리한 후 매핑해 주는 함수이다. 따라서 이 함수를 앞서 사용한 `..count..`과 유사한 방법으로 통계처리하여 사용하는 방법이다. `after_stat()`에 사례수를 설정하는 `count`와 `sum()`을 사용하여 전체에 사례수 합에 대한 해당 변량의 사례수의 비율을 구함으로써 그려준다. `after_stat(count/sum(count))`를 Y축에 매핑해준다. 

```{r}
df_취업률_2000 |> 
  ggplot() + 
  geom_histogram(aes(x = 취업률, y =after_stat(count/sum(count)))) +
  scale_y_continuous(labels = scales::percent) +
  labs(y = '백분률')
```

`geom_histogram()`에서 X축에 이산형 변수가 매핑되면 다음과 같이 오류를 내게 된다. 따라서 이산형 변수에 대해서는 `geom_bar()`를 사용해야 한다. 

```{r error = TRUE, warning=FALSE, message=FALSE}
df_취업률_2000 |> 
  ggplot() + 
  geom_histogram(aes(x = 대계열, y =after_stat(count/sum(count)))) +
  scale_y_continuous(labels = scales::percent) +
  labs(y = '백분률')
```



## geom_bar을 사용하는 이산형 변수

이산형 변수에 대한 히스토그램에서 백분률을 사용하는 방법은 앞서 설명한 연속형 변수에서 사용한 두가지 방법을 사용할 수 있다. 

첫 번째 방법으로 사용했던 `..count..`를 사용하는 방법은 다음과 같다 .

```{r}
df_취업률_2000 |> 
  ggplot() + 
  geom_bar(aes(x = 대계열, y = ..count../sum(..count..))) +
  scale_y_continuous(labels = scales::percent) +
  labs(y = '백분률')

```

만약 앞서 설명한 연속형 변수에 대해 `geom_bar()`를 사용하면 오류를 내지는 않는다. 다만 아래와 같이 bins가 설정되지 않기 때문에 보기 어려운 그래프가 나타난다. 

```{r}
df_취업률_2000 |> 
  ggplot() + 
  geom_bar(aes(x = 취업률, y = ..count../sum(..count..))) +
  scale_y_continuous(labels = scales::percent) +
  labs(y = '백분률')

```

두 번쨰 방법은 `after_stat()`을 사용하는 방법이다. 사용방법은 `geom_histogram()`과 동일하다.

```{r}
df_취업률_2000 |> 
  ggplot() + 
  geom_bar(aes(x = 대계열, y = after_stat(count/sum(count)))) +
  scale_y_continuous(labels = scales::percent) +
  labs(y = '백분률')
```

세 번쨰 방법은 `geom_histogram()`에서는 불가한 방법으로 `..prop..`을 사용하는 것이다. `..prop..`은 앞서 설명한 `..count..`와 같이 특수 변수로써 비율을 구하는 변수이다. 따라서 앞서 백분률을 구하기 위해 사용된 `..count../sum(..count..)`을 대신하여 `..prop..`을 사용하면 동일하게 그릴 수 있다. 다만 이 방법을 사용하면 `group` 매개변수로 전체를 하나의 그룹으로 묶어주어야 한다. 하나의 그룹으로 묶어주지 않으면 각각의 변량값에 대한 비율을 구하기 때문에 모두 100%로 표기된다. 하지만 `group`을 하나로 묶어주면 전체에 대한 비율을 구해준다. 보통 전체를 하나의 그룹으로 묶을때는 `group = 1`으로 사용한다. 

```{r}
df_취업률_2000 |> 
  ggplot() + 
  geom_bar(aes(x = 대계열, y = ..prop.., group = 1)) +
  scale_y_continuous(labels = scales::percent) +
  labs(y = '백분률')
```










