---
output:
  html_document:
    css: D:/analysis/R/tistory/plotly/style.css
---

```{r setup, include=FALSE}
knitr::opts_chunk$set(echo = TRUE, message = FALSE, warning = FALSE, fig.width = 6.5, dpi = 130)
library(showtext)
showtext_auto()
library(tidyverse)
library(readxl)
library(patchwork)
library(plotly)
```

```{r include = FALSE, message = FALSE, warning = FALSE}
## 데이터 전처리를 위한 패키지 설치 및 로딩
if(!require(readr)) {
  install.packages('readr')
  library(readr)
}

if(!require(lubridate)) {
  install.packages('lubridate')
  library(lubridate)
}

if(!require(tidyverse)) {
  install.packages('tidyverse')
  library(tidyverse)
}

                      
## covid19 데이터 로딩(온라인에서 바로 로딩할 경우)
df_covid19 <- read_csv(file = "https://covid.ourworldindata.org/data/owid-covid-data.csv",
                            col_types = cols(Date = col_date(format = "%Y-%m-%d")
                                             )
                            )
## 2. 전체 데이터셋 중 최근 100일간의 데이터를 필터링한 df_covid19_100 생성
df_covid19_100 <- df_covid19 |> 
  ## 한국 데이터와 각 대륙별 데이터만을 필터링
  filter(iso_code %in% c('KOR', 'OWID_ASI', 'OWID_EUR', 'OWID_OCE', 'OWID_NAM', 'OWID_SAM', 'OWID_AFR')) |>
  ## 읽은 데이터의 마지막 데이터에서 100일전 데이터까지 필터링
  filter(date >= max(date) - 100) |>
  ## 국가명을 한글로 변환
  mutate(location = case_when(
    location == 'South Korea' ~ '한국', 
    location == 'Asia' ~ '아시아', 
    location == 'Europe' ~ '유럽', 
    location == 'Oceania' ~ '오세아니아', 
    location == 'North America' ~ '북미', 
    location == 'South America' ~ '남미', 
    location == 'Africa' ~ '아프리카')) |>
  ## 국가 이름의 순서를 설정 
  mutate(location = fct_relevel(location, '한국', '아시아', '유럽', '북미', '남미', '아프리카', '오세아니아')) |>
  ## 날짜로 정렬
  arrange(date)


## 3. df_covid19_100을 한국과 각 대륙별열로 배치한 넓은 형태의 데이터프레임으로 변환
df_covid19_100_wide <- df_covid19_100 |>
  ## 날짜, 국가명, 확진자와, 백신접종완료자 데이터만 선택
  select(date, location, new_cases, people_fully_vaccinated_per_hundred) |>
  ## 열 이름을 적절히 변경
  rename('date' = 'date', '확진자' = 'new_cases', '백신접종완료자' = 'people_fully_vaccinated_per_hundred') |>
  ## 넓은 형태의 데이터로 변환
  pivot_wider(id_cols = date, names_from = location, 
              values_from = c('확진자', '백신접종완료자')) |>
  ## 날짜로 정렬
  arrange(date)

## 4. covid19 데이터를 국가별로 요약한 df_covid19_stat 생성
df_covid19_stat <- df_covid19 |> 
  group_by(iso_code, continent, location) |>
  summarise(인구수 = max(population, na.rm = T), 
            인당GDP = max(gdp_per_capita, na.rm = T),
            전체확진자수 = sum(new_cases, na.rm = T),
            전체사망자수 = sum(new_deaths, na.rm = T), 
            십만명당중환자실 = last(icu_patients_per_million),
            재생산지수 = last(reproduction_rate),
            봉쇄지수 = max(stringency_index), 
            전체검사자수 = max(total_tests, na.rm = T), 
            신규검사자수 = sum(new_tests, na.rm = T),
            전체백신접종자수 = max(total_vaccinations, na.rm = T),
            백신접종자완료자수 = max(people_fully_vaccinated, na.rm = T),
            부스터접종자수 = max(total_boosters, na.rm = T),
            인구백명당백신접종완료률 = max(people_fully_vaccinated_per_hundred, na.rm = T),
            인구백명당부스터접종자수 = max(total_boosters_per_hundred, na.rm = T)
            ) |> 
    ungroup() |>
    mutate(십만명당사망자수 = round(전체사망자수 / 인구수 *100000, 5),
           백신접종완료률 = 백신접종자완료자수 / 인구수)

## 여백 설정을 위한 리스트 설정
margins <- list(t = 50, b = 25, l = 25, r = 25)

  library(readxl)

df_취업률 <- read_excel('D:/analysis/R/tistory/plotly/2020년 학과별 고등교육기관 취업통계.xlsx', 
                     ## '학과별' 시트의 데이터를 불러오는데,
                     sheet = '학과별',
                     ## 앞의 13행을 제외하고
                     skip = 13, 
                     ## 첫번째 행은 열 이름으로 설정
                     col_names = TRUE, 
                     ## 열의 타입을 설정, 처음 9개는 문자형으로 다음 79개는 수치형으로 설정
                     col_types = c(rep('text', 9), rep('numeric', 79)))

## df_취업률에서 첫번째부터 9번째까지의 열과 '계'로 끝나는 열을 선택하여 다시 df_취업률에 저장
df_취업률 <- df_취업률 |> 
  select(1:9, ends_with('계'), '입대자')
names(df_취업률)[10:12] <- c('졸업자수', '취업률', '취업자수')

## 랜덤 샘플을 위한 시드 설정
set.seed(123)

## df_취업률에서 졸업자가 500명 이하인 학과 2000개 샘플링
df_취업률_2000 <- df_취업률 |> 
  filter(졸업자수 < 500) |> 
  sample_n(2000)

## 열 이름을 적절히 설정
names(df_취업률_2000)[10:12] <- c('졸업자수', '취업률', '취업자수')

```

사용데이터 : <https://2stndard.tistory.com/68>


R을 사용하여 데이터를 전처리하기 위해서는 먼저 전체적으로 데이터의 형태를 살펴봐야한다. 이 때 사용하는 명령이 `glimpse()`나 `str()`을 사용하여 데이터의 전반적 기술통계치를 확인하거나 `head()`를 사용하여 실 데이터를 확인한다. 

하지만 특정 컬럼의 변량에 따른 다양한 빈도표를 만들어서 데이터의 분포를 확인하거나 간단한 시각화를 해야할 때가 있다. 또 많은 수의 데이터를 간단하게 요약해야 하는 경우도 있다. 이럴때 사용하는 것이 빈도표, 분할표(contingency tables)이라고 한다. 

빈도표는 변수의 이산형, 연속형에 따라 산출하는 방법이 다르고 산출되는 값이 사례수, 비율에 따라 산출하는 방법이 다르다. 

## table()

빈도표를 만드는데 가장 쉽게 사용하는 방법이 `table()`을 사용하는 방법이다. `table()`은 지정한 변수에 사용된 변량에 따른 사례수를 산출해주는 함수이다. 

```{r}
table(df_취업률$대계열)

```

위의 예는 하나의 변수 변량에 따른 1차원 테이블이다. 그러나 두 개의 변수 변량에 따른 2차원 크로스 테이블로 만들려면 `table()`에 두 개의 변수를 전달해준다. 첫 번째 변수는 행으로 표현되고 두 번째 변수는 열로 표현되어 사례수가 산출된다. 

```{r}
table(df_취업률$대계열, df_취업률$과정구분)

```

이 `table()`이 중요한 이유는 단지 `table()`의 결과로 산출되는 변량별 사례수를 확인하기 위해서이지만 `table()`로 파생되는 빈도표를 생성하기 위해 `table()`의 결과를 사용한다는 점이다.

## prop.table()

`prop.table()`은 앞선 `table()`과 유사한 빈도표를 만드는데 사례수를 산출하는 것이 아니고 그 변량의 비율을 산출해준다. 이 비율에 100을 곱하면 백분률이 된다. `prop.table()`을 사용하기 위해서는 앞서 산출했던 `table()`의 결과를 매개변수로 전달해주어야 한다. 

```{r}
tbl <- table(df_취업률$대계열)

glimpse(tbl)

glimpse(prop.table(tbl))

prop.table(tbl)*100

tbl_2 <- table(df_취업률$대계열, df_취업률$과정구분)

prop.table(tbl_2)

prop.table(tbl_2)*100

```

## margin.table()

`margin.table()`은 `table()`로 만들어진 빈도표의 가로합, 세로합을 산출하는 함수이다. `margin.table()`에 설정하는 'margin' 매개변수를 1로 설정하면 행 단위의 합계를 산출하고 2로 설정하면 열단위의 합계를 산출해준다. 따라서 `margin.table()`을 사용하려면 `table()`을 2차원 이상의 크로스 탭 테이블로 만들어야 효과를 낸다. 하지만 사실 구지 헤깔리게 'margin'을 사용하여 열, 행을 지정해서 해당 변수의 변량별 합계를 내는 것보다는 그냥 해당 변수에 따른 1차원 빈도표를 만들어주는 것이 쉽다. 그래서 많이 사용되지는 않는 함수이다. 

```{r}
margin.table(tbl_2, margin = 1)

table(df_취업률$대계열)

margin.table(tbl_2, margin = 2)

table(df_취업률$과정구분)

margin.table(prop.table(tbl_2), margin = 1)

prop.table(table(df_취업률$대계열))

margin.table(prop.table(tbl_2), margin = 2)

prop.table(table(df_취업률$과정구분))


```

## addmargins()

앞선 `margin.table()`은 행, 열 단위의 합계를 구해서 단일 행으로 이루어져 있는 빈도표로 리턴한다. 하지만 이렇게 사용하기 보다는 원래 빈도표에 행별, 열별 합계가 붙어있는 빈도표의 형태로 사용하는 경우가 더 많다. 이렇게 빈도표에 합계를 붙여주는 함수가 `addmargin()`이다. `addmargin()`은 기본적으로 행별, 열별 합계를 붙여주지만 'margin' 매개변수를 통해 행별 합계나 열별 합계만을 붙여주는것이 가능하고 'FUN' 매개변수를 사용하여 합계 외에도 평균이나 표준편차와 같은 특정 기술 통계 함수를 사용하는 것도 가능하다.   

```{r}
addmargins(tbl_2)

addmargins(prop.table(tbl_2))

addmargins(round(prop.table(tbl_2), 3)*100)

addmargins(tbl_2, margin = 1)

addmargins(tbl_2, margin = 2)

addmargins(round(prop.table(tbl_2), 3)*100, margin = 1)

addmargins(round(prop.table(tbl_2), 3)*100, margin = 2)

addmargins(tbl_2, margin = 1, FUN = mean)

addmargins(tbl_2, margin = 2, FUN = sd)
```


